臺灣高等法院高雄分院刑事判決　　　　110年度上訴字第443號
上　訴　人　臺灣屏東地方檢察署檢察官
上　訴　人
即　被　告　黃大彰




選任辯護人　李代昌律師
　　　　　　王佩琳律師
　　　　　　蔡文玲律師
上　訴　人
即　被　告　陳先境




選任辯護人　曾慶雲律師
上　訴　人
即　被　告　陳文張




選任辯護人　吳俁律師
上　訴　人
即　被　告　黃淑君


選任辯護人　涂欣成律師
上　訴　人
即　被　告　黃勝雄



選任辯護人　李靜怡律師
上　訴　人
即　被　告　黃勝萬



選任辯護人　湯瑞科律師
上　訴　人
即　被　告　SUGITO



選任辯護人　劉建畿律師（法扶律師）
上　訴　人
即　被　告　AWANG DARMAWAN




選任辯護人　張智皓律師（法扶律師）
上列上訴人等因被告等違反毒品危害防制條例等案件，不服臺灣
屏東地方法院109 年度重訴字第14號，中華民國110 年2 月3 日
第一審判決（起訴案號：臺灣屏東地方檢察署109 年度偵字第36
90號、第4157號、第4158號、第4279號、第4280號、第5561號、
第5562號、第6759號、第6760號），提起上訴，本院判決如下：
    主  文
一、原判決關於黃大彰、陳先境、陳文張、黃勝雄、黃勝萬、
    SUGITO及AWANG DARMAWAN部分，均撤銷。
二、黃大彰共同運輸第一級毒品，處有期徒刑拾捌年。扣案如附
    表編號1 、2 所示之物均沒收銷燬。扣案如附表編號3 所示
    之物沒收。
三、陳先境共同運輸第一級毒品，累犯，處有期徒刑拾柒年。扣
    案如附表編號1 、2 所示之物均沒收銷燬。扣案如附表編號
    4 所示之物沒收。
四、陳文張共同運輸第一級毒品，處有期徒刑拾陸年。扣案如附
    表編號1 、2 所示之物均沒收銷燬。未扣案如附表編號5 、
    6 所示之物均沒收，於全部或一部不能沒收或不宜執行沒收
    時，追徵其價額。
五、黃勝雄共同運輸第一級毒品，處有期徒刑貳拾年。扣案如附
    表編號1 、2 所示之物均沒收銷燬。扣案如附表編號8 、9
    、10、11、12所示之物均沒收。未扣案犯罪所得新臺幣壹佰
    萬元沒收，於全部或一部不能沒收時，追徵之。
六、黃勝萬共同運輸第一級毒品，處有期徒刑拾伍年。扣案如附
    表編號1 、2 所示之物均沒收銷燬。
七、SUGITO共同運輸第一級毒品，處有期徒刑拾伍年。扣案如附
    表編號1 、2 所示之物均沒收銷燬。
八、AWANG DARMAWAN共同運輸第一級毒品，處有期徒刑拾伍年。
    扣案如附表編號1 、2 所示之物均沒收銷燬。
九、其他上訴駁回（即黃淑君部分）。
    事  實
一、黃大彰、陳先境、陳文張、黃淑君（陳文張之配偶）、黃勝
    雄（黃淑君之胞兄）、黃勝萬（黃淑君及黃勝雄之胞弟）、
    SUGITO、AWANG DARMAWAN、真實姓名、年籍不詳之綽號「小
    莊」及其所屬之運毒集團成員（無證據證明為未成年人），
    均明知海洛因及甲基安非他命分別係毒品危害防制條例第2
    條第2 項第1 、2 款規定之第一、二級毒品，且屬行政院依
    懲治走私條例第2 條第3 項規定公告「管制物品管制品項及
    管制方式」第1 點㈢所列管制進出口物品，不得非法持有、
    運輸及進口，竟為下列行為：
  ㈠黃大彰於民國109 年3 月間以附表編號3 所示黑莓機與「小
    莊」聯繫，約定由黃大彰找尋運毒者駕駛船隻（下稱甲船）
    前往東南亞外海，與真實姓名、年籍不詳之船員所駕駛之船
    隻（下稱乙船）接駁，運輸甲基安非他命約600 至700 公斤
    返臺銷售牟利，運輸代價為每公斤新臺幣（下同）7 萬元。
    黃大彰即於同月間某日，覓得陳先境願意代尋運毒之人及船
    隻，陳先境再於同月間某日前往陳文張住處，詢問陳文張有
    無適合運毒之人及船隻，並約定以「打麻將」作為至大鵬灣
    帆船基地討論運毒計畫之暗語，及以附表編號4 、5 所示行
    動電話聯絡運毒事宜。陳文張復徵得黃勝雄同意駕駛其所有
    如附表編號12所示之滿聖財86號漁船（漁船編號：CT2-4240
    號，即甲船）出海載運甲基安非他命，至此謀議已定。黃大
    彰、陳先境、陳文張、黃勝雄、「小莊」及其所屬之運毒集
    團即基於共同運輸甲基安非他命進口之犯意聯絡，由「小莊
    」於同月20日至28日間之某時許，指派不詳之人，前往高雄
    市鳳山區某處交付前金100 萬元予黃大彰，再依序經由陳先
    境、陳文張全數轉交黃勝雄以供出海所需之花用。而黃淑君
    明知甲船此行係為運輸毒品進口，仍基於幫助運輸第一、二
    級毒品之不確定故意及幫助私運管制物品進口之故意，協助
    黃勝雄採買肉品及飲用水等出海補給物資。準備完成後，黃
    勝雄擔任甲船船長，召集船員黃勝萬、印尼籍漁工SUGITO及
    AWANG DARMAWAN，持附表編號8 、9 、10、11所示之物，於
    109 年3 月30日上午10時許，共同駕駛甲船自屏東縣鹽埔港
    報關出海，航行前往約定接駁地點即東經116 度、北緯17度
    之菲律賓西部海域。嗣於同年4 月2 日更改接駁地點至東經
    111 度50分、北緯11度之越南外海。
  ㈡甲、乙兩船於109 年4 月6 日凌晨2 時許，在東經111 度50
    分、北緯11度之越南外海碰頭後，即由乙船船員將如附表編
    號1 所示海洛因磚1,020 塊及附表編號2 所示甲基安非他命
    600 包，全數搬運至甲船上。黃勝雄清點數量後，與黃勝萬
    、SUGITO及AWANG DARMAWAN共同將上揭毒品搬運至甲船後方
    之暗艙內藏放，並在該暗艙上方擺放冰箱以避人耳目。搬運
    過程中，黃勝雄已明知該等毒品除原本約定之甲基安非他命
    外，尚有海洛因；黃勝萬、SUGITO及AWANG DARMAWAN則均可
    預見所搬運之物品可能為海洛因及甲基安非他命，仍基於縱
    使運輸海洛因及甲基安非他命亦不違背其等本意之不確定故
    意，及私運管制物品進口之故意，而與黃勝雄及其上游等運
    毒集團基於共同之犯意聯絡，將前揭海洛因及甲基安非他命
    搬運至暗艙藏放，並於回程時輪值航行，以避免碰撞及躲避
    查緝，而駕駛甲船往臺灣方向駛近。
  ㈢陳先境及陳文張於同年4 月6 日凌晨2 時58分許，為求了解
    甲、乙兩船有無順利接駁毒品，而相約至大鵬灣帆船基地見
    面討論，事後一同返回陳文張之住所，黃淑君遂依陳文張之
    指示，以黃淑君所有如附表編號7 所示行動電話撥打如附表
    編號9 所示甲船之衛星電話，協助陳文張與黃勝雄聯繫運輸
    事宜。電話接通後改由陳文張與黃勝雄通話，並改用如附表
    編號6 、10所示之無線電話機通話，確認甲、乙兩船已經碰
    頭，陳文張再將甲、乙兩船已碰頭之消息告知陳先境轉告黃
    大彰。
  ㈣甲船與乙船接駁毒品期間，黃大彰於同年4 月6 日凌晨接獲
    「小莊」電話告知因受疫情影響，乙船上除原本約定之甲基
    安非他命外，另有海洛因約300 公斤需一併運輸入臺，黃大
    彰遂於同日凌晨4 時許轉告陳先境，陳先境再轉達陳文張，
    約妥運輸海洛因之代價為每公斤12萬元。至此，黃大彰、陳
    先境、陳文張、「小莊」及其所屬之運毒集團，形成共同運
    輸海洛因及甲基安非他命進口之犯意聯絡。
  ㈤甲船於同月12日凌晨0 時25分許，航行至鵝鑾鼻外海96浬處
    時，為海洋委員會海巡署偵防分署屏東查緝隊派遣海巡艇登
    上甲船檢查，並押返屏東東港漁港，其等雖已完成運輸海洛
    因及甲基安非他命，惟私運管制物品進口之行為則因在臺灣
    領海外即遭緝獲而止於未遂。嗣由海洋委員會海巡署偵防分
    署屏東查緝隊持臺灣屏東地方法院核發之搜索票，在甲船後
    方之暗艙內搜得附表編號1 、2 所示之毒品，再循線查扣附
    表編號3 、4 、7 至12所示之物，始悉上情。
二、案經海洋委員會海巡署偵防分署屏東查緝隊、高雄市政府警
    察局刑事警察大隊移送臺灣屏東地方檢察署檢察官偵查起訴
    。
    理  由
壹、證據能力部分：
一、按被告以外之人於審判外之言詞或書面陳述，屬傳聞證據，
    原則上不得作為證據；惟被告以外之人於審判外之陳述，雖
    不符刑事訴訟法第159 條之1 至第159 條之4 之規定，而經
    當事人於審判程序同意作為證據，法院審酌該言詞陳述或書
    面陳述作成時之情況，認為適當者，亦得為證據，刑事訴訟
    法第159 條第1 項、第159 條之5 第1 項分別定有明文。查
    本判決所引用屬於傳聞證據之部分，均已依法踐行調查證據
    程序，且檢察官、被告黃大彰、陳先境、陳文張、黃淑君、
    黃勝雄、黃勝萬、SUGITO及AWANG DARMAWAN及其等之辯護人
    於本院審理時，除下述二之部分外，均明示同意有證據能力
    （本院二卷第401 頁，本院三卷第50頁、第70頁、第302 頁
    、第119 頁、第94頁、第273 頁、第283 頁），基於尊重當
    事人對於傳聞證據之處分權，及證據資料越豐富越有助於真
    實發現之理念，本院審酌該等證據作成時之情況，並無違法
    取證之瑕疵，且無顯不可信之情形，以之作為證據應屬適當
    ，自均有證據能力。
二、被告SUGITO雖爭執被告黃勝雄、黃勝萬及AWANG DARMAWAN於
    警詢及偵訊時之供述並無證據能力等語（本院三卷第273 頁
    ），惟該部分證據並未經本院引為不利於被告SUGITO犯行之
    證明，即無贅述其證據能力之必要，附此敘明。
貳、認定事實所憑之證據及理由：
一、被告黃大彰、陳先境、陳文張部分：
    上揭犯罪事實，業據上訴人即被告（下稱被告）黃大彰於警
    詢、偵查、原審及本院審理時均坦承不諱（警四卷第9 頁，
    偵九卷第88頁至第89頁，原審院一卷第86頁，原審院二卷第
    14頁，本院二卷第397 頁，本院四卷第197 頁）；被告陳先
    境於警詢、偵查、原審及本院審理時均坦承不諱（警七卷第
    230 頁，偵五卷第42頁，原審院一卷第70頁，原審院二卷第
    128 頁，本院三卷第48頁，本院四卷第197 頁）；被告陳文
    張於警詢、偵查、原審及本院審理時坦承不諱（警七卷第26
    頁至第27頁，偵三卷第62頁至第63頁，原審院一卷第100 頁
    ，原審院二卷第14頁，本院三卷第68頁，本院四卷第197 頁
    ）。經比對其等供述之主要情節，除收受及轉交前金之數額
    有所出入外，其餘均互核相符，且有海洋委員會海巡署偵防
    分署屏東查緝隊搜索扣押筆錄及扣押物品目錄表、高雄市政
    府警察局刑事警察大隊搜索扣押筆錄及扣押物品目錄表、搜
    索照片、扣押物照片、高雄市立凱旋醫院109 年4 月14日高
    市凱醫驗字第63970 號濫用藥物成品檢驗鑑定書、法務部調
    查局109 年9 月18日調科壹字第10923016000 號濫用藥物實
    驗室鑑定書、內政部警政署刑事警察局109 年11月18日刑鑑
    字第1098003634號函、監視器錄影畫面翻拍照片、海巡署安
    檢資訊系統查詢結果、被告黃大彰出入境查詢結果、被告等
    人持用之手機門號、衛星電話通聯紀錄及通聯譯文、證人即
    改造甲船暗艙師傅洪明進指認後艙位置照片、海洋委員會海
    巡署偵防分署屏東查緝隊109 年9 月24日偵屏東字第109300
    1106號函在卷可憑（警一卷第111 頁至第221 頁，警二卷第
    119 頁至第127 頁、第133 頁至第136 頁、第182 頁至第18
    4 頁，警三卷第37頁至第53頁、第81頁至第85頁，警四卷第
    49頁至第53頁，警七卷第59頁至第85頁、第160 頁，偵二卷
    第139 頁至第141 頁，偵五卷第203 頁至第204 頁，原審院
    二卷第255 頁至第261 頁，原審院四卷第167 頁至第169 頁
    ），暨附表編號1 至4 、7 至12所示之物扣案足憑（其中附
    表編號12已經檢察官變價拍賣），足證被告黃大彰、陳先境
    及陳文張之上開任意性自白與事實相符，堪以採信。故其等
    之犯罪事證明確，應依法論科。
二、被告黃勝雄部分：
  ㈠訊據被告黃勝雄對於前揭犯罪事實，於警詢、偵查、原審及
    本院審理時均大致坦承不諱，僅辯稱：我以為運輸的是第二
    級毒品，不知道有第一級毒品云云（警六卷第16頁至第17頁
    ，偵一卷第82頁，原審院一卷第154 頁，原審院二卷第14頁
    ，本院三卷第117頁，本院四卷第197 頁）。
  ㈡經查：
  1.被告黃勝雄對於前揭運輸第一、二級毒品及私運管制物品進
    口未遂之客觀事實，均坦承不諱，復有同前所述之證據在卷
    可憑，故其確有此部分之客觀行為，首堪認定。
  2.被告黃勝雄於甲、乙兩船接駁前，主觀上僅知悉係運輸甲基
    安非他命：
  ⑴被告黃大彰於警詢、偵訊、原審及本院審理時均供稱：本來
    我跟陳先境說是運輸K 他命，後來「小莊」說疫情關係無法
    出貨，現在他們船上有安非他命6 、700 公斤，改運安非他
    命好不好，我去跟陳先境討論，就決定改成運輸安非他命，
    等甲船快到約定地點時，「小莊」又跟我說不然你們也把1,
    020 塊海洛因一起載回去，陳先境也同意，所以最後運輸入
    境的是海洛因共17袋及安非他命共30袋等語（警八卷第23頁
    ，偵九卷第47頁，原審院一卷第86頁，本院四卷第39頁），
    故依被告黃大彰所述，甲船出海前原僅約定運輸甲基安非他
    命，嗣於甲船出海後始決定增運海洛因。
  ⑵被告陳先境於警詢、偵訊及原審審理時均供稱：後來甲船去
    接應時，對方直接將毒品一包包丟到甲船上，之後才向黃大
    彰回報，黃大彰就跟我說裡面是600 公斤的安非他命及350
    公斤的海洛因，我有轉達給陳文張，陳文張就要求1 公斤安
    非他命5 萬元、1 公斤海洛因10萬元，我再轉達給黃大彰，
    黃大彰也同意；109 年4 月6 日凌晨4 時許，黃大彰說變成
    海洛因350 公斤、甲基安非他命600 公斤，我隔天就去告訴
    陳文張；黃大彰是講完電話進來跟我說的，我有問當初不是
    700 公斤變成950 公斤，本來是安非他命變海洛因，隔天我
    就去轉告陳文張，陳文張跟我說他要安非他命1 公斤5 萬元
    ，海洛因1 公斤10萬元等語（警七卷第286 至287 頁，偵五
    卷第32頁，原審院四卷第48頁），亦見被告陳先境供稱甲船
    出海前原僅約定運輸甲基安非他命，係甲、乙兩船接駁完成
    後始知悉另有海洛因等情。
  ⑶被告陳文張於警詢、偵訊及原審審理時亦供稱：109 年3 月
    陳先境問我是否願意從國外走私幾百公斤安非他命進來臺灣
    ；陳先境問我黃勝雄要不要走這一趟，說甲基安非他命不是
    300 公斤就是500 公斤；一開始陳先境是說500 至700 公斤
    的甲基安非他命等語（警七卷第26頁，偵三卷第136 頁，原
    審院四卷第195 頁），益徵原先被告黃大彰透過被告陳先境
    及陳文張約定運輸之毒品確為甲基安非他命而不包括海洛因
    無訛。
  ⑷又本案聯繫運輸毒品之過程，係「小莊」依序透過被告黃大
    彰、陳先境及陳文張，輾轉覓得被告黃勝雄駕駛甲船出海接
    駁毒品，已如前述，故被告黃勝雄於甲、乙兩船接駁前所知
    悉運輸毒品之種類及數量，自係由被告黃大彰、陳先境及陳
    文張轉達而來，則被告黃大彰、陳先境及陳文張等人既均供
    稱「小莊」原本表示係運輸甲基安非他命，直至甲、乙兩船
    接駁後，始告知另有海洛因等語，且互核一致，足見被告黃
    勝雄自警詢、偵訊、原審及本院審理時始終堅稱其在甲、乙
    兩船接駁前僅知悉係運輸甲基安非他命等語（警六卷第16頁
    ，偵一卷第219 頁，原審院一卷第154 頁，原審院四卷第16
    頁，本院三卷第117 頁，本院四卷第197 頁），應堪採信。
  3.被告黃勝雄於甲、乙兩船完成接駁後，主觀上已明知係運輸
    海洛因及甲基安非他命：
  ⑴被告黃勝雄於偵訊時供稱：我在剛出海時不知道有海洛因，
    貨搬過來時才知道，因為我有拆開來，貨丟過來有破掉，好
    像破掉5 包，我就重新包成小包的，在包裝時，我有跟黃勝
    萬說這種好像是海洛因等語（偵一卷第219 至220 頁）；搬
    運時，對方有跟我說500 、200 ，有2 種毒品等語（偵一卷
    第348 頁）；於原審審理時供稱：對方把毒品丟過來時破掉
    5 包，我重新包成小包的，裡面包裝成一塊一塊的沒破等語
    （原審院四卷第30頁）；於本院審理時供稱：對方把東西丟
    到我們船上的時候，袋子有散開，此時我才知道有海洛因，
    安非他命是用真空茶葉袋包裝，海洛因是用厚紙板包裝，當
    時破掉的是海洛因，安非他命也有一點破掉等語（本院三卷
    第117 頁），足見被告黃勝雄於甲、乙兩船接駁毒品後搬運
    至暗艙藏放時，即已明知其所運輸之毒品包含海洛因及甲基
    安非他命，竟仍予以搬運、包裝、藏放並運輸來臺，已徵被
    告黃勝雄主觀上具有運輸海洛因及甲基安非他命入臺之故意
    ，客觀上亦有實行運輸海洛因及甲基安非他命入臺之構成要
    件行為。
  ⑵被告黃勝雄雖辯稱：我如果知道是海洛因就不運送了，因為
    運輸海洛因比較嚴重云云。惟被告黃勝雄並不認識被告陳先
    境一節，業據被告黃勝雄於警詢時供述明確（警三卷第75頁
    ），顯見其與被告陳先境、黃大彰及「小莊」等上游毫無交
    情，即無任何信賴關係存在，則「小莊」等國外貨主究竟會
    交付何等種類之毒品，除口頭約定外，並無其他管道可供查
    證，在無任何信賴基礎且未能親自確認毒品種類之情形下，
    僅憑「小莊」等人之片面告知，其主觀上即深信所運輸之毒
    品必係甲基安非他命，而毫不懷疑且無法預見係價值更高之
    海洛因，顯與常情不符。況且海洛因及甲基安非他命分屬我
    國所列管之第一、二級毒品，在國內常見之毒品中，屬於成
    癮性及濫用性相對較高之毒品，為流通性最高、最常被吸毒
    者所濫用，且取得管道相對容易、多元之毒品種類，故世界
    各國莫不嚴加管制，對於私運海洛因及甲基安非他命進出口
    之行為，均處以嚴厲之刑罰，遭查緝之風險甚高，所可獲得
    之非法利益甚鉅，亦即屬於量少價高之違禁物。而臺灣四面
    環海，故在海上運輸海洛因及甲基安非他命進出口之犯罪手
    法，並非罕見，亦常經媒體刊登披露，依被告黃勝雄之智識
    能力、社會閱歷及長年擔任船長之航海經驗而言，對有不法
    之徒私運海洛因及甲基安非他命進出口以牟取暴利之犯罪手
    法，自難諉稱不知。又被告黃勝雄自承本次運毒報酬為訂金
    100 萬元、尾款1,100 萬元，合計1,200 萬元，而不論運輸
    第一級或第二級毒品均屬法定本刑重達無期徒刑之罪，被告
    黃勝雄既然願為1,200 萬元之高額報酬而觸犯可判處無期徒
    刑之重罪，自然心存僥倖不會為警查獲，故對其而言，影響
    運輸意願之關鍵因素應為報酬之高低，而非毒品種類。況且
    被告黃勝雄明知乙船交付之毒品包含海洛因仍運輸來臺，在
    海巡人員登船檢查時，猶告誡被告黃勝萬、SUGITO及AWANG
    DARMAWAN不可向海巡人員說出藏放毒品之暗艙位置一節，業
    據被告黃勝萬、SUGITO及AWANG DARMAWAN供述明確（警二卷
    第221 頁，偵一卷第28頁、第36頁、第49頁），顯然被告黃
    勝雄當時仍基於僥倖心態，期望能成功闖關以獲取高額報酬
    ，則其確有運輸海洛因及甲基安非他命入臺之故意及行為，
    應堪認定。是以，被告黃勝雄辯稱其主觀上不知道運輸之毒
    品包含海洛因，否則即不會同意運送云云，並非可採。
  4.綜上所述，被告黃勝雄雖經被告陳文張之告知而出海運輸甲
    基安非他命來臺，惟其於甲、乙兩船接駁後搬運毒品時，已
    明知為海洛因及甲基安非他命，亦即其主觀犯意已提昇為同
    時運輸海洛因及甲基安非他命，而仍以甲船載運航行返臺，
    則其有運輸第一、二級毒品及私運管制物品進口未遂之犯行
    ，即堪認定。
三、被告黃勝萬、SUGITO及AWANG DARMAWAN部分：
  ㈠訊據被告黃勝萬、SUGITO及AWANG DARMAWAN於本院審理時，
    對前揭客觀犯罪事實均坦承不諱（本院三卷第94頁、第273
    頁、第283 頁、本院四卷第197 頁），惟矢口否認有何運輸
    第一、二級毒品及私運管制物品進口未遂犯行，被告黃勝萬
    辯稱：我以為運輸的是甲基安非他命，不知道有海洛因，且
    應該僅構成幫助犯云云；被告SUGITO及AWANG DARMAWAN均辯
    稱：被告黃勝雄於兩船接駁前1 、2 日才說是要走私茶葉，
    不知道是毒品云云。
  ㈡經查，被告黃勝萬、SUGITO及AWANG DARMAWAN對於前揭運輸
    第一、二級毒品及私運管制物品進口未遂之客觀事實，均坦
    承不諱，復有同前所述之證據在卷可憑，故其等確有此部分
    之客觀行為，首堪認定。
  ㈢被告黃勝萬、SUGITO及AWANG DARMAWAN均具有私運管制物品
    進口之故意：
    被告黃勝萬於原審審理時供稱：我是那天凌晨搬毒品才知道
    ，在丟的時候有幾袋破掉，我就有懷疑不是茶葉等語（原審
    院卷四第34頁）；被告SUGITO於本院審理時供稱：在海上航
    行大約6 日後，被告黃勝雄跟我說要載茶葉，我有跟AWANG
    DARMAWAN說聽被告黃勝雄說今晚要載茶葉等語（本院四卷第
    201 頁）；被告AWANG DARMAWAN於原審審理時供稱：SUGITO
    跟我說被告黃勝雄有說等一下會載茶葉等語（原審院四卷第
    65頁），均核與被告黃勝雄於原審審理時以證人身分證稱：
    搬運毒品的前1 天，我有跟船員說要搬茶葉，也有說會多拿
    一點錢給兩位外籍漁工等語相符（原審院卷四第20頁），足
    見被告黃勝雄於兩船接駁前確有告知被告黃勝萬、SUGITO及
    AWANG DARMAWAN將私運管制物品進口。是以，被告黃勝萬、
    SUGITO及AWANG DARMAWAN均有私運管制物品進口之故意，即
    堪認定。
  ㈣被告黃勝萬具有運輸第一級毒品之不確定故意及運輸第二級
    毒品之確定故意；被告SUGITO及AWANG DARMAWAN均具有運輸
    第一、二級毒品之不確定故意：
  1.按行為人對於構成犯罪之事實，明知並有意使其發生者，為
    故意；行為人對於構成犯罪之事實，預見其發生而其發生並
    不違背其本意者，以故意論，刑法第13條定有明文。故不論
    行為人為「明知」或「預見」，皆為故意犯主觀上之認識，
    所異者僅係前者須對構成要件結果實現可能性有「相當把握
    」之預測；而後者則對構成要件結果出現之估算，祇要有一
    般普遍之「可能性」為已足，其涵攝範圍較前者為廣，認識
    之程度則較前者薄弱，然究不得謂不確定故意之「預見」非
    故意犯主觀上之認識。又客觀之犯罪事實必須與行為人主觀
    上所認識者有異，始有「所犯重於所知，從其所知」之適用
    ；倘與行為人主觀上所認識者無異，即無適用之可能。易言
    之，客觀之犯罪事實與不確定故意之「預見」無異時，即不
    符「所犯重於所知，從其所知」之法理，自無該法則適用之
    餘地（最高法院100 年度台上字第1110號判決要旨參照）。
    而判斷行為人是否預見，須依據行為人的智識、經驗，例如
    行為人之社會年齡、生活經驗、教育程度及行為時精神狀態
    等，以綜合判斷推論行為人是否得預見。經查：
  ⑴被告黃勝萬於偵訊時供稱：我把毒品搬到後面去的時候，被
    告黃勝雄有說是毒品和安，安是指甲基安非他命等語（偵一
    卷第360 頁）；於原審審理時供稱：我是那天凌晨搬毒品才
    知道，在丟的時候有幾袋破掉，我就有懷疑不是茶葉，被告
    黃勝雄命令我們包起來，一塊一塊叫我們包成小包的，我們
    就一塊一塊疊好包起來，一大袋裡面有好幾十塊等語（原審
    院四卷第34至35頁）。是被告黃勝萬於搬運毒品時，已明知
    其所搬運之物為毒品、甲基安非他命而仍繼續搬運。
  ⑵被告SUGITO於警詢、偵訊及原審審理時自承：平常出海3 天
    就會開始釣魚，這次出海期間我們都沒有捕魚，我覺得奇怪
    ，有點懷疑為何不像之前一樣開始釣魚，船長有說要去跟另
    1 艘船會面接貨，平常都是船上4 人輪流守夜，每3 小時輪
    班1 次，但接貨當天晚上，只有被告黃勝雄、黃勝萬2 人輪
    值，我不敢問為何接貨當天是這樣輪值，接貨當時我在睡覺
    ，被鈴聲叫醒，應該是船長按鈴叫我們，我搬運時，船長沒
    有告知是何物品，我也不敢問，我們不用問就知道搬的東西
    是不好的東西，在毒品運上甲船後，被告黃勝雄有跟我說不
    要跟別人說，如果有人問那是什麼東西，就說不知道，也有
    跟我比「噓」的手勢叫我不要講話，被告黃勝雄把毒品藏到
    密艙時，我當時有懷疑搬運的東西是毒品，因為船艙空間很
    大，如果不是毒品為何要放到艙裡面隱密的地方，上面還放
    冰箱，雖然我懷疑我搬運的是毒品，我還是把剩下的毒品搬
    完，因為船長叫我工作我就工作，我怕領不到薪水，被告黃
    勝雄跟我說會給我沙碧斯（即額外報酬），因為搬完毒品，
    我們會想趕快離開等語（警一卷第71頁至第72頁，偵一卷第
    48頁至第49頁、第93頁、第184 頁至第185 頁，原審院二卷
    第137 頁至第139 頁、第143 頁）。是被告SUGITO於搬運毒
    品時，已懷疑其所搬運之物為毒品而仍繼續搬運。
  ⑶被告AWANG DARMAWAN於警詢、偵訊及原審審理時自承：我跟
    船長黃勝雄出海過4 次，前3 次出海有捕魚，這次出海完全
    沒有捕魚，我覺得很奇怪，通常在船上守夜是4 人輪流守夜
    ，但接貨那天只有被告黃勝雄、黃勝萬守夜，我跟SUGITO沒
    有守夜，我覺得奇怪，我醒來之後，甲、乙船就碰觸在一起
    了，我不知道我們在搬什麼東西，那個東西很硬，我把東西
    搬到船後面，由被告黃勝萬藏在冰箱下面，最後將東西搬運
    完放置在暗艙並關閉後，被告黃勝雄有比「噓」的手勢，交
    代我不要講，那時候我心裡就知道那是違法的東西，我大概
    知道那是毒品，但因為我是員工，船長叫我做事我就做事，
    所以我還是搬運，我們還沒被警察抓到前，被告黃勝雄就有
    說不要講東西藏在哪裡，我覺得我們搬的東西是違法的東西
    ，那些東西是違禁品，搬運完毒品回臺灣的航程，船上4 人
    都有輪值，輪值時若前方有船要告知船長，避免碰撞等語（
    警六卷第255 頁，偵一卷第35頁至第37頁、第143 頁、第15
    9 頁至第161 頁，原審院二卷第136 頁），足見被告AWANG
    DARMAWAN在搬運毒品時，已大概知悉其所搬運之物為毒品類
    之違禁物而仍繼續搬運。
  ⑷被告SUGITO於警詢及偵訊時自承：被告黃勝雄說這趟如果成
    功將貨運回臺灣，會特別給我1 筆酬勞，黃勝雄說會給我沙
    碧斯，因為搬完毒品，我們會想趕快離開等語（警一卷第72
    頁，偵一卷第185 頁）。被告AWANG DARMAWAN於偵訊時自承
    ：被告黃勝雄有跟SUGITO說會有多加沙碧斯，就是多錢的意
    思，之前在甲船工作期間，沒有拿過沙碧斯，只有這次而已
    等語（偵一卷第98頁）。核與被告黃勝雄在原審以證人身分
    證稱：我有跟外籍漁工說會多拿一些錢給他們，是在接貨的
    前1 天說的等語（原審院四卷第20頁），足見被告SUGITO及
    AWANG DARMAWAN均知悉此次搬運毒品可獲得額外報酬。至被
    告黃勝萬雖於警詢及偵訊時供稱：我有問被告黃勝雄這次走
    私所得如何拆帳，他說還不知道，要等到運回臺灣才知道會
    賺多少錢等語（警二卷第222 頁，偵一卷第360 頁），亦即
    被告黃勝雄與黃勝萬間並未明確約定報酬數額，惟衡諸被告
    黃勝雄與黃勝萬為兄弟關係，則被告黃勝雄既已應允兩名外
    籍漁工額外報酬，自無令被告黃勝萬身涉運毒風險卻不給予
    報酬之理。是以，被告黃勝萬亦可預期其將因此次運毒而獲
    得額外之報酬。
  ⑸被告黃勝雄於原審審理時以證人身分證稱：毒品搬到我們船
    上時，外包裝有破掉，破掉之後重包，大家都有看到，但沒
    有看到裡面，我不知道他們知不知道那是毒品等語（原審院
    四卷第20頁），核與被告黃勝萬於原審審理時以證人身分證
    稱：毒品丟過來時有幾袋破掉，我就有懷疑不是茶葉，看起
    來就是毒品等語相符（原審院四卷第34頁、第39頁），足見
    於甲船接獲毒品後，確有毒品外包裝破損而由被告黃勝雄、
    黃勝萬、SUGITO及AWANG DARMAWAN重新包裝等情。又被告黃
    勝雄於原審供稱：毒品很重，10幾、20幾公斤重，包裝跟米
    袋一樣大，茶葉沒那麼重等語（原審院一卷第156 頁）；被
    告SUGITO於原審供稱：1 袋20公斤重，1 個人搬1 袋很費力
    等語（原審院二卷第138 頁）；被告AWANG DARMAWAN稱：我
    搬的東西硬硬的，我覺得茶葉不應該那麼重等語（原審院四
    卷第66頁），是本案毒品包裝與茶葉之體積大小、重量均不
    相符，被告黃勝萬、SUGITO、AWANG DARMAWAN既曾親自參與
    重新包裝、搬運、藏放等過程，而親身接觸該等毒品之包裝
    、形狀、重量及大小等特徵，應無將其等所搬運之物品誤認
    為茶葉之可能。復參諸海洛因及甲基安非他命均為國際間常
    見之毒品種類，透過船舶在公海上接駁轉運以走私進口牟取
    暴利之犯罪手法，屢見不鮮，尤其臺灣四面環海、港口林立
    、航運發達且國民所得非低，故在公海上以船舶相互接駁私
    運海洛因及甲基安非他命來臺之案例並非罕見。依被告黃勝
    萬、SUGITO及AWANG DARMAWAN之年齡、智識能力及擔任船員
    多年之航海經驗，暨被告SUGITO自承已在臺灣工作3 年等語
    （警一卷第72頁）、被告AWANG DARMAWAN自承已有出海捕魚
    十餘年之經驗、來臺工作3 月餘，隨同甲船出海4 次等語（
    警六卷第252 至253 頁），故其等對於運輸之毒品可能為海
    洛因及甲基安非他命一節，自應有所預見，竟仍繼續參與搬
    運、包裝、藏放及輪流駕駛甲船返臺。又在海巡人員登船檢
    查時，猶遵從被告黃勝雄之告誡，拒絕吐露甲船上確有該批
    毒品藏放在暗艙之實情，均據被告黃勝萬、SUGITO及AWANG
    DARMAWAN於警詢時分別供述明確（此處僅作為證明各被告自
    身之行為使用，不包括證明其他被告之行為，警二卷第221
    頁，偵一卷第28頁、第36頁、第49頁），顯然其等當時仍心
    存僥倖，期望能成功闖關以獲取高額報酬，而具有縱使私運
    物品為海洛因或甲基安非他命等毒品，亦不違背其等本意之
    不確定故意無訛。
  ⑹被告黃勝萬雖辯稱其僅知悉係甲基安非他命，不知道有海洛
    因云云；被告SUGITO及AWANG DARMAWAN均辯稱其等誤以為係
    茶葉云云，惟其等既均供稱未曾拆開該批毒品包裝查看內容
    物等語，豈會僅憑被告黃勝雄之片面告知，即形成該等物品
    必係甲基安非他命或茶葉，而絕對不可能包含海洛因之主觀
    確信？又其等均曾搬運、藏放該批毒品而有親自接觸之機會
    ，且自109 年4 月6 日接獲毒品後，迄同月12日為警查獲止
    ，返航期間長達6 日，當有獨立思考、自行判斷之時間，而
    與一時失慮致誤觸法網之情形不同，當不致僅憑被告黃勝雄
    之告知即深信不疑，然其等卻在海巡人員登船檢查，人身安
    全已獲得保障之際，猶選擇隱瞞事實以圖僥倖闖關，自難認
    其等主觀上並無運輸該批毒品之意願。是以，被告黃勝萬辯
    稱僅知悉該批毒品為甲基安非他命，不知另有海洛因云云；
    被告SUGITO及AWANG DARMAWAN均辯稱係唯恐人身安全遭受威
    脅，始不得不依被告黃勝雄之指示搬運該批毒品，故其等之
    行為無期待可能性云云，並非可採。
  ⑺被告SUGITO及AWANG DARMAWAN之辯護人為其等辯護稱：被告
    SUGITO及AWANG DARMAWAN主觀上僅知悉係私運茶葉，依所知
    所犯原則，應僅成立私運管制物品進口罪云云。惟所謂「所
    知所犯原則」，必須客觀之犯罪事實與行為人主觀上所認識
    者有異，始有適用；倘與行為人主觀上不確定故意之「預見
    」無異時，即無該法則之適用餘地。查被告SUGITO及AWANG
    DARMAWAN主觀上均可預見所運輸之物品可能含有海洛因及甲
    基安非他命，已如前述，則其等主觀上不確定故意之「預見
    」與客觀上運輸第一、二級毒品之犯罪事實並無差異，自無
    「所知所犯原則」之適用，故此部分所辯，亦非可採。
  2.綜上，被告黃勝萬、SUGITO及AWANG DARMAWAN均自承其等於
    搬運貨品時，已對所搬運之物為毒品一節有所懷疑，仍繼續
    搬運毒品至暗艙中，並於航行回臺時輪值工作。且被告黃勝
    萬、SUGITO及AWANG DARMAWAN事後均可領得異於出海工作之
    額外報酬。搬運毒品過程中，毒品包裝破損，被告黃勝萬、
    SUGITO及AWANG DARMAWAN均曾參與重新包裝，而本案毒品與
    茶葉之重量、體積、觸感差異非微，尚無誤認之可能，故其
    等應可預見重新包裝之物可能包含海洛因或甲基安非他命等
    毒品。嗣於海巡人員登船檢查時，猶心存僥倖，刻意隱匿不
    報。是以，被告黃勝萬具有運輸第一級毒品之不確定故意及
    運輸第二級毒品之確定故意；被告SUGITO及AWANG DARMAWAN
    則均具有運輸第一、二級毒品之不確定故意等事實，均堪認
    定。
四、被告黃淑君部分：
  ㈠訊據被告黃淑君固坦承其有於甲船本次出海前幫忙被告黃勝
    雄購買出海補給物資，及於甲船出海後，依被告陳文張之指
    示撥打電話予被告黃勝雄，惟矢口否認有何幫助運輸第一、
    二級毒品、幫助運輸管制物品進口之犯行，辯稱：我是陳文
    張的配偶，陳文張叫我做什麼我就去做，不會過問太多，我
    不知道陳文張、黃勝雄要運輸毒品云云。
  ㈡被告黃淑君有購買甲船補給品及依被告陳文張之指示以電話
    聯繫甲船上之被告黃勝雄之幫助行為：
  1.被告黃淑君於原審自承：甲船於109 年3 月30日出港前，我
    有到甲船邊，幫忙黃勝雄買吃的東西等語（原審院二卷第13
    3 頁）；證人陳文張則證稱：黃淑君有幫黃勝雄購買一些菜
    等語（警二卷第49頁）；證人黃勝雄證稱：109 年3 月30日
    出港前，黃淑君有拿冷凍的東西跟菜過來等語（警二卷第20
    0 頁）；證人黃勝萬證稱：船上補給品是黃淑君負責採買等
    語（原審院四卷第37頁），足見被告黃淑君之供述與前揭證
    人之證述均相符，堪認被告黃淑君確有為甲船準備出海補給
    品之行為。
  2.被告黃淑君於原審自承：甲船於109 年3 月30日出海後，陳
    文張多次叫我打電話給黃勝雄，我不知道陳文張為何不自己
    打給黃勝雄，陳文張就叫我打電話，我就聽陳文張的話等語
    （原審院二卷第134 至135 頁），而觀諸被告黃淑君持用如
    附表編號7 所示行動電話，於109 年4 月6 日至同月12日曾
    撥打38通電話至甲船之衛星電話，其中109 年4 月6 日上午
    3 時58分許之通訊譯文顯示電話接通後由被告黃淑君與被告
    黃勝雄對話，另其中13通背景音有收錄到被告黃淑君之說話
    聲音等情，有通訊監察譯文可憑（警二卷第119 至122 頁，
    警七卷第160 頁），故被告黃淑君確有於甲船出海後，依被
    告陳文張指示撥打電話予被告黃勝雄之事實，亦堪認定。
  ㈢被告黃淑君主觀上有幫助運輸第一、二級毒品之不確定故意
    及幫助私運管制物品進口之確定故意：
  1.被告黃淑君知悉「打麻將」、「打麻將的地方」為被告陳先
    境、陳文張相約前往大鵬灣帆船基地之暗語：
  ⑴證人陳文張證稱：「打麻將」代表在大鵬灣見面的暗號，我
    跟陳先境有事先講好以暗語「打麻將」代表在大鵬灣帆船基
    地見面討論運輸毒品事宜，不是真的打麻將等語（警二卷第
    47頁，警七卷第27頁，原審院四卷第185 頁）；證人陳先境
    則稱：陳文張以「打麻將」作為暗號約我至大鵬灣停車場見
    面，「打麻將」大部分都是講運輸毒品的事情，並非實際要
    打麻將等語（警七卷第240 頁，原審院四卷第49頁），其2
    人此部分所述相符，故被告陳文張及陳先境間有以「打麻將
    」為暗號，暗指相約於大鵬灣見面討論運毒事宜一節，堪以
    認定。又苟非從事不法行為，通常並無以暗語代稱大鵬灣此
    一公眾場所之必要。則被告陳文張及陳先境間既以「打麻將
    」作為暗語，顯見其等均認相約大鵬灣見面須低調行事，勿
    使不相干之人得知此事，以免計畫曝光而走漏風聲。
  ⑵被告黃淑君於警詢及偵訊時供稱：我知道「打麻將那邊」是
    指帆船基地，陳文張曾經帶我去過，但因為陳文張跟朋友要
    談事情，都會叫我先離開，我有覺得很奇怪等語（警七卷第
    162 頁，偵三卷第112 頁），故被告黃淑君自承知悉「打麻
    將」即係指前往大鵬灣帆船基地商討事宜，知悉之原因為被
    告陳文張曾帶被告黃淑君前往，顯見被告陳文張並不避諱讓
    被告黃淑君知悉商討運毒計畫之場所，否則即無令其瞭解暗
    語並帶同前往大鵬灣帆船基地之必要，故被告黃淑君理應知
    悉被告陳文張與陳先境共同圖謀不法。至被告黃淑君雖辯稱
    ：被告陳文張與朋友談事情時，都會叫我先離開云云，惟被
    告陳文張與被告黃淑君為夫妻關係，兩人同財共居、關係緊
    密，則被告陳文張既已讓被告黃淑君知悉「打麻將」之暗語
    ，復願帶同被告黃淑君前往大鵬灣帆船基地，卻在與被告陳
    先境談論運毒事宜時，刻意支開被告黃淑君，此舉反令被告
    黃淑君更易起疑，實與常理不符，故被告黃淑君此部分所辯
    ，自非可採。
  2.被告黃淑君於甲船出海後曾多次撥打電話至甲船上之衛星電
    話：
  ⑴甲、乙兩船於109 年4 月6 日凌晨接駁時，被告黃淑君持用
    如附表編號7 所示行動電話，於同日凌晨2 時58分許，撥打
    電話至附表編號9 所示甲船之衛星電話，通話如下：被告黃
    勝雄：「喂。」、被告陳文張：「喂，你沒有看到他們的棍
    喔？」、被告黃勝雄：「現在一台1 噸3 的在旁邊了啦，在
    爬了啦。」、被告陳文張：「喔，船在旁邊嗎？是在旁邊嗎
    ？好啦好啦…」、被告黃勝雄：「對啦…對啦就在跟著他們
    …在走了啦。」、被告陳文張：「好啦好啦…」、被告黃勝
    雄：「開始要來走了啦。」、被告陳文張：「好好…。」（
    警二卷第119 頁）；且被告黃勝雄自承本通電話中「就在跟
    著他們…在走了啦」意指發現那艘船是乙船等語（原審院四
    卷第25頁）；被告陳文張亦稱：這通電話意思是有沒有接到
    船，這種東西接到就不用多說了等語（原審院四卷第190 頁
    ），故該通電話用意是被告陳文張向被告黃勝雄確認甲、乙
    兩船已經碰頭等情，堪以認定。就該通電話為何係由被告黃
    淑君持用之行動電話門號發話一節，被告黃淑君供稱：當時
    我在睡覺，陳文張叫我起床，他要我拿電話出來打給黃勝雄
    ，陳文張沒有告訴我打給黃勝雄要幹嘛，我也沒有繼續問就
    睡覺了，因為陳文張的手機掉到小琉球海裡壞了，所以才用
    我的門號撥打云云（警二卷第112 頁）。惟觀諸被告陳文張
    所持用如附表編號5 所示行動電話門號，於109 年4 月6 日
    上午2 時33分許、同月9 日、12日仍有撥打電話予被告陳先
    境之紀錄（警七卷第60頁至第61頁），故被告黃淑君前揭所
    辯，顯不可採。另證人陳文張則證稱：因為甲船衛星電話很
    多碼，我不太清楚號碼，只有黃淑君比較知道，所以才叫黃
    淑君打，不自己打云云（原審院二卷第20頁至第21頁），惟
    被告陳文張、黃淑君共同住所遭搜索扣得記載被告黃勝雄衛
    星電話之便條紙1 張，被告陳文張復自陳該張便條紙為其所
    有，要聯絡被告黃勝雄用的等語（原審院二卷第21頁），是
    被告陳文張本就知悉甲船衛星電話號碼，自得以自己持用之
    行動電話撥打甲船衛星電話。況且現代行動電話均有自動記
    憶功能，僅需撥號1 次即可將對方電話號碼記憶在行動電話
    中，再度撥打時甚為簡便，故被告陳文張顯無特意將睡夢中
    之被告黃淑君叫醒後，以其行動電話門號撥打甲船衛星電話
    之必要。是其此部分所述，顯屬迴護被告黃淑君之詞，不足
    採信。
  ⑵證人黃勝雄於原審證稱：接貨當天我們3 點多遇到乙船，搬
    毒品差不多半小時，差不多搬到3 點半等語（原審院四卷第
    26頁）。而109 年4 月6 日上午3 時58分許，被告黃勝雄持
    甲船衛星電話撥打予被告黃淑君持用如附表編號7 所示之行
    動電話門號，被告黃淑君接起稱：「喂？」、被告黃勝雄：
    「開話機啦…開話機啦。」、被告黃淑君：「好好，開話機
    嗎？」、被告黃勝雄：「嗯。」、被告黃淑君：「好好…好
    好。」等語（警七卷第160 頁），是被告黃勝雄於毒品搬運
    完畢後，旋即撥打電話予被告黃淑君持用之行動電話門號之
    事實，亦堪認定。
  ⑶再觀諸被告黃淑君持用之上開行動電話門號與甲船衛星電話
    間之通聯譯文，被告黃淑君自109 年4 月12日下午5 時許至
    下午10時23分許，於5 小時30分鐘內撥打36通電話予甲船衛
    星電話，均未接通，其中13通背景音有收錄到被告黃淑君之
    聲音，當日下午9 時20分許通訊監察之背景音中，被告黃淑
    君稱：「應該他也會跟我們聯絡？應該會跟我們聯絡才對啊
    ？喂…都不會通啊，沒有那個就不會通啊，那麼久了，剛剛
    打一個有在嘟…嘟…了。」等語（警二卷第119 頁至第122
    頁）。就此，被告黃淑君及證人陳文張均稱：以前黃勝雄出
    海捕魚時，陳文張不會那麼密集聯絡黃勝雄，陳文張很少跟
    黃勝雄聯絡等語（偵三卷第369 頁、第379 頁，原審院四卷
    第180 頁），足見被告黃淑君及陳文張於甲船遭警查獲當天
    ，如此頻繁撥打甲船衛星電話，顯有異於其等平常之通話習
    慣。
  ⑷再者，甲船於109 年3 月6 日、18日均有出港，此有甲船出
    港紀錄在卷可憑（偵三卷第205 頁），而被告黃淑君持用之
    行動電話門號於同月10日、11日均有撥打電話予被告黃勝雄
    稱：「雄仔，有沒有抓到鮪魚啊？抓幾尾啊？」、「鮪魚20
    0 多啦…你明天早上就會到了嗎？賣魚是明天就對了啦齁？
    」（偵三卷第203 頁至第205 頁），同門號於同月21日、24
    日亦撥打電話予被告黃勝雄，被告黃淑君稱：「你抓有沒有
    啊？這兩天抓有沒有啊？抓到1 隻鮪魚跟1 隻旗魚喔。」、
    「那你要記得星期六賣魚。」（偵三卷第203 頁至第205 頁
    ），故甲船遭查獲前2 度出港時，被告黃淑君約莫於出港3
    、4 日後撥打電話詢問漁獲狀況、何時賣魚等情。而觀諸同
    支門號於甲船在109 年3 月30日出海後與甲船衛星電話之通
    聯譯文，雖有多次通訊紀錄，卻完全未曾提及任何漁獲之話
    題，顯與先前之通話習慣不符，可見被告黃淑君明知甲船此
    次出海目的並非捕魚。就此，被告黃淑君先辯稱：我先前會
    詢問漁獲問題是因為我父親請我打電話詢問關心，甲船在10
    9 年3 月30日出港這次，我父親還是有請我打電話關心漁獲
    ，但因陳文張都請我打去叫黃勝雄開無線電話機，所以我沒
    過問漁獲問題云云（警七卷第161 頁）。嗣於審理時則改稱
    ：109 年3 月30日出港這次，我父親沒有問黃勝雄漁獲狀況
    ，所以我就沒有打電話云云（原審院二卷第134 頁），前後
    供述不一，已有瑕疵。況且，被告黃淑君為被告黃勝雄之胞
    妹，在被告黃勝雄出海捕魚期間，於電話聯繫時順便關心被
    告黃勝雄之身體狀況、海上風浪及漁獲情形，乃人之常情，
    與其父親是否委託代問無關。是以，證人即被告黃淑君之父
    黃牛料於本院審理時證稱：當時媳婦生孩子要幫她坐月子，
    所以沒空叫黃淑君打電話關心黃勝雄云云（本院四卷第50頁
    ），尚無從為有利於被告黃淑君之證明。
  3.被告黃淑君於甲船為警搜索後，曾撥打電話緊急聯繫被告陳
    先境之兄陳朝水：
  ⑴依被告陳文張與證人陳朝水所持用之行動電話門號於109 年
    4 月13日之通訊監察譯文，該通電話先由被告黃淑君與證人
    陳朝水對話，後改由被告陳文張與證人陳朝水對話：證人陳
    朝水：「喂？」、被告黃淑君：「朝水仔。」、證人陳朝水
    ：「嗯。」、被告黃淑君：「你人在哪？」、證人陳朝水：
    「我剛剛那個耶…那個高雄…」、被告黃淑君：「死了…死
    了…船進來那邊了啦，海巡的那邊了啦。」、被告陳文張接
    過電話：「喂？」、被告陳朝水：「嗯。」、被告陳文張：
    「那你現在在哪？」、被告陳朝水：「高雄要下來耶…」、
    被告陳文張：「你…你叫你小的，來…來那頭等一下…過…
    過來…打麻將那邊，跟你小的說一下，我剛剛打給他沒有接
    」等語（警二卷第125 頁）。顯見被告黃淑君在看見甲船遭
    海巡署搜索當下，立即撥打電話予證人陳朝水稱：「死了…
    死了…船進來那邊了啦，海巡的那邊了啦」等語，倘非被告
    黃淑君明知甲船運輸違禁物為警查獲，何須如此驚慌失措？
    又此通電話係因被告陳文張先撥打被告陳先境之電話而無法
    接通，始再由被告黃淑君撥打陳朝水之行動電話，向陳朝水
    通報甲船已遭海巡人員搜索之訊息，及被告陳文張急需陳朝
    水代為聯絡被告陳先境前往大鵬灣帆船基地會商善後事宜，
    益徵被告黃淑君主觀上明知被告陳先境即為被告陳文張之直
    接上手，且甲船上所運輸之物品為非法所許之違禁物，始會
    在甲船遭搜索扣押時，語帶焦慮、緊急通報陳朝水代尋被告
    陳先境出面善後。
  ⑵被告黃淑君雖辯稱：有人跟我說甲船被搜索，我跟陳文張騎
    機車去看，看到很多人，覺得事情很嚴重，我不知道什麼事
    情，我會緊張，陳朝水跟我們是很好的朋友，我就說可否打
    電話請陳朝水過來看，然後我就打電話給陳朝水，我會說「
    死了死了」是因為這是我們琉球人的口頭禪云云（警二卷第
    114 頁至第115 頁，偵三卷第57頁至第58頁）；後又改稱：
    我接到電話說甲船被扣在海巡署那邊，我跟陳文張就去安檢
    所那邊查看，我詢問陳文張為何那麼緊張，陳文張跟我說他
    有跟陳先境計畫走私毒品入境，陳文張先打電話給陳先境，
    但陳先境不接電話，後來陳文張輸入號碼叫我打給陳朝水云
    云（警七卷第152 頁）。被告黃淑君前揭所辯，究係被告黃
    淑君或被告陳文張提議撥打電話予陳朝水、被告黃淑君與陳
    朝水通話當下，是否知悉甲船係因涉嫌運輸毒品而遭搜索等
    節，顯然前後不一，已有可疑。又被告黃淑君在得知甲船遭
    搜索之第一時間，立即與陳朝水通電話，電話撥通後亦由被
    告黃淑君先與陳朝水通話，通話內容顯示被告黃淑君焦慮不
    安，自認事態嚴重，而非疑惑不解，可見被告黃淑君本就知
    悉此次運毒計畫，亦知悉被告陳文張之上手為被告陳先境，
    始急撥電話予陳朝水尋找被告陳先境出面共商對策。倘若被
    告黃淑君事前毫無所悉，則在如此緊急時刻，自應由被告陳
    文張直接撥打電話與陳朝水溝通，如由不知運毒計畫之被告
    黃淑君先撥打電話與陳朝水通話，反易於造成溝通困難及不
    便，並徒增原本無辜之被告黃淑君牽扯於本案當中之風險，
    顯與情理不符，自非可採。
  ⑶被告陳文張雖於原審證稱：我當時在騎車，所以才叫黃淑君
    打電話給陳朝水，我只有跟黃淑君說有載東西，沒有說載什
    麼東西云云（原審院四卷第181 至182 頁），惟被告黃淑君
    供稱：在東港安檢所看到甲船被扣押後，陳文張就很緊張，
    我問他為何這麼緊張，他才跟我說有跟陳先境走私安非他命
    入境，後來是陳文張輸入號碼叫我打給陳朝水云云（警七卷
    第152 至153 頁）。就被告陳文張當時有無告知被告黃淑君
    甲船有運輸甲基安非他命，及被告陳文張係因騎機車始無法
    自行撥打電話等情，兩人所述均有不符，故被告陳文張此部
    分證述，顯屬迴護被告黃淑君之詞，不足採信。
  4.由上可知，被告黃淑君持用之行動電話門號與甲船衛星電話
    ，於甲、乙兩船碰頭時，毒品搬運至甲船暗艙及甲船遭警查
    獲當日，均有密集聯繫，衡以上開時間點對於本次運輸毒品
    計畫能否成功均至關重要，被告黃勝雄於此重要時間點均選
    擇撥打被告黃淑君持用之行動電話，且由被告黃淑君接聽電
    話；被告黃淑君持用之行動電話門號撥打甲船衛星電話部分
    ，背景音則收錄到被告黃淑君聲音。倘若被告黃淑君不知運
    毒計畫，被告黃勝雄自可直接撥打被告陳文張之行動電話與
    其聯絡，而無大費周章先打給被告黃淑君再轉接予被告陳文
    張之必要，且若被告黃淑君不知運毒計畫為真，被告黃勝雄
    屢屢撥打電話予被告黃淑君，反徒增運毒計畫走漏風聲之風
    險。是以，依其等間之通話方式，足認被告陳文張係刻意以
    其自己之行動電話與被告陳先境聯繫，再以被告黃淑君之行
    動電話與被告黃勝雄聯繫，藉此製造通訊斷點以躲避追查無
    訛。
  5.被告黃淑君明知甲船此行目的在於私運管制物品進口一節，
    已如前述，雖無直接證據證明被告黃淑君主觀上明知該管制
    物品即為第一、二級毒品，惟海洛因及甲基安非他命均為國
    際間常見之毒品種類，透過船舶在公海上接駁轉運以走私進
    口牟取暴利之犯罪手法，屢見不鮮，尤其臺灣四面環海、港
    口林立、航運發達且國民所得非低，故在公海上以船舶相互
    接駁私運海洛因及甲基安非他命來臺之案例並非罕見。被告
    黃淑君之兄弟即被告黃勝雄及黃勝萬均長年擔任船長、船員
    ，且被告黃淑君與其兄弟關係緊密，則依其年齡、智識能力
    及生活經驗，對於甲船私運管制物品可能為海洛因及甲基安
    非他命一節，自應有所預見。
  ㈣綜上所述，被告黃淑君主觀上明知甲船此行將私運管制物品
    進口，復可預見該等管制物品為第一、二級毒品，仍基於縱
    使幫助運輸第一、二級毒品亦不違背其本意之不確定故意，
    負責採買甲船出海之補給物資及提供行動電話協助被告陳文
    張與黃勝雄聯繫運輸毒品事宜等構成要件外之行為，則其有
    幫助運輸第一、二級毒品及幫助私運管制物品進口未遂之犯
    行，洵堪認定。
五、本案前金數額之認定：
    公訴人雖認前金總額為850 萬元，被告黃大彰將前金850 萬
    元交付被告陳先境後，被告陳先境將750 萬元納為己用，僅
    將100 萬元交付被告陳文張轉交被告黃勝雄等情。惟衡諸前
    金總額究竟為何，被告黃大彰供稱經手850 萬元等語（原審
    院一卷第87頁）、被告陳先境供稱經手800 萬元等語（原審
    院一卷71頁）、被告陳文張供稱經手100 萬元等語（原審院
    一卷第100 頁）、被告黃勝雄供稱取得100 萬元等語（原審
    院二卷第22頁），其等供述多有歧異，且被告黃大彰、陳先
    境及陳文張均稱其等並未將前金納為己用，而係全額交付下
    游，自其等供述以觀，僅能證明被告黃勝雄有取得前金100
    萬元。而檢察官未能釋明本案前金金額確為850 萬元，故此
    部分應為有利於被告等人之認定，認本案前金總額為100 萬
    元。
參、論罪科刑：
一、新舊法比較：
    按行為後法律有變更者，適用行為時之法律；但行為後之法
    律有利於行為人者，適用最有利於行為人之法律，刑法第2
    條第1 項定有明文。又新舊法比較時應就罪刑有關之共犯、
    未遂犯、想像競合犯、牽連犯、連續犯、結合犯，以及累犯
    加重、自首減輕暨其他法定加減原因（如身分加減）與加減
    例等一切情形，綜其全部罪刑之結果而為比較（最高法院95
    年度第8 次刑事庭會議決議參照）。經查，被告等行為後，
    毒品危害防制條例第4 條第1 項、第2 項、第17條第2 項業
    於109 年1 月15日經總統公布修正，並自109 年7 月15日起
    生效施行。而修正前毒品危害防制條例第4 條第1 項、第2
    項規定：「製造、運輸、販賣第一級毒品者，處死刑或無期
    徒刑；處無期徒刑者，得併科新臺幣2 千萬元以下罰金」、
    「製造、運輸、販賣第二級毒品者，處無期徒刑或7 年以上
    有期徒刑，得併科新臺幣1 千萬元以下罰金」，修正後則規
    定：「製造、運輸、販賣第一級毒品者，處死刑或無期徒刑
    ；處無期徒刑者，得併科新臺幣3 千萬元以下罰金」、「製
    造、運輸、販賣第二級毒品者，處無期徒刑或10年以上有期
    徒刑，得併科新臺幣1 千5 百萬元以下罰金」；且修正前毒
    品危害防制條例第17條第2 項規定：「犯第4 條至第8 條之
    罪於偵查及審判中均自白者，減輕其刑」，修正後則規定：
    「犯第4 條至第8 條之罪於偵查及歷次審判中均自白者，減
    輕其刑」，經綜合比較法定刑、法定減刑原因等一切情形，
    以修正前之規定對被告等較為有利，此部分應依刑法第2 條
    第1 項前段規定，適用行為時之法律即修正前毒品危害防制
    條例第4 條第1 項、第2 項及第17條第2 項之規定論處。
二、本案運輸第一、二級毒品部分應論以既遂犯：
    按所謂運輸，係指轉運輸送而言，祇要基於運輸之意思，從
    一區域（甲地）轉運輸送至另區域（乙地）即屬之，不以從
    國外運輸至國內，或從國內運輸至國外為限。該罪之既遂、
    未遂，以是否起運為標準，不以是否到達目的地為標準，如
    已經起運，縱於運輸途中被截獲，仍屬既遂（最高法院100
    年度台上字第1523號判決意旨參照）。查本案運毒者自東經
    111 度50分、北緯11度越南外海接獲毒品並起運，直至海洋
    委員會海巡署偵防分署屏東查緝隊於鵝鑾鼻外海96浬處登船
    查獲，雖尚未到達目的地，揆諸上開說明，仍屬運輸毒品既
    遂無訛。
三、本案私運管制物品進口部分應論以未遂犯：
    懲治走私條例第2 條第1 項之私運管制物品進口罪，係指自
    國外私運管制物品進入我國國境而言。而我國國境，在海上
    之延伸長度為12海浬，故必在海岸基線起，至其外側12海浬
    以外之水域私運管制物品進入12海浬以內，始得論以私運管
    制物品進口既遂罪，如尚未進入12海浬以內，即為警查獲，
    即屬同條第3 項之未遂犯，不能論以第1 項之既遂罪（最高
    法院90年度台上字第3455號判決意旨參照）。本案係海洋委
    員會海巡署偵防分署屏東查緝隊於鵝鑾鼻外海96浬處登上甲
    船檢查，並押返屏東東港漁港，持臺灣屏東地方法院核發之
    搜索票搜得海洛因磚1,020 塊、甲基安非他命600 包等情，
    有海洋委員會海巡署偵防分署屏東查緝隊109 年9 月24日偵
    屏東字第1093001106號函可憑（原審院二卷第257 頁），是
    本案運輸毒品尚未進入12海浬內即遭查獲，自應論以私運管
    制物品進口未遂罪。公訴意旨認被告等所犯係私運管制物品
    進口既遂罪嫌，尚有未合，惟此僅係行為態樣屬既遂或未遂
    之區別而已，尚無庸引用刑事訴訟法第300 條之規定變更起
    訴法條，附此敘明。
四、被告黃大彰、陳先境、陳文張為共謀共同正犯而非幫助犯：
  ㈠按多數人出於共同犯罪之意思，彼此分工協力共同實現犯罪
    行為，彼此互為補充而完成犯罪，即多數行為人基於犯意聯
    絡與行為分擔者，為共同正犯，此即學說上所稱「功能性之
    犯罪支配」；在功能性犯罪支配概念下，多數人依其角色分
    配共同協力參與構成要件之實現，其中部分行為人雖未參與
    構成要件行為之實行，但其構成要件以外行為對於犯罪目的
    實現具有不可或缺之地位，仍可成立共同正犯（最高法院10
    5 年度台上字第949 號判決意旨參照）。查被告黃大彰、陳
    先境及陳文張在本案角色，就國外運輸毒品訊息、100 萬元
    前金如何傳遞至我國國內而言，均係被告黃大彰與「小莊」
    聯繫取得消息、拿取前金後，依序將訊息、前金傳遞予被告
    陳先境、陳文張及黃勝雄，而被告黃勝雄等實際運毒者之消
    息，亦係由被告黃勝雄依序傳遞予被告陳文張、陳先境、黃
    大彰及「小莊」，且除直接上下手外，其餘人等均互不認識
    ，此均為被告等所自承在卷，故被告黃大彰、陳先境、陳文
    張均僅知悉、可聯絡自己之上游1 人、下游1 人，而無法略
    過上游、下游與更上游、更下游之人聯絡，以製造斷點。在
    此犯罪結構下，雖被告黃大彰、陳先境及陳文張僅負責傳遞
    訊息及資金，而為犯罪構成要件外之行為，惟其等3 人在本
    案運毒計畫中缺一不可且均曾參與事前謀議，已明知其分擔
    行為係屬整體犯罪計畫之一環，並均經手運輸毒品所需之資
    金費用。
  ㈡又被告黃大彰自承如本案運毒計畫成功，可分得1,000 多萬
    元報酬等語（原審院一卷第87頁），被告陳文張自承如本案
    運毒計畫成功，想分得300 萬元報酬等語（原審院一卷第10
    1 頁），是被告黃大彰、陳文張均係為求高額報酬，以自己
    之意思參與犯罪甚明。被告陳先境雖稱只是基於好意而參與
    此案，不會取得任何好處云云（偵五卷第220 頁），惟其自
    承不知被告黃大彰之真實姓名、聯絡方式（偵五卷第220 頁
    至第221 頁），且被告陳先境與本案其他被告並無親誼關係
    ，衡諸常情，被告陳先境實無在未有任何利益可圖之情況下
    ，甘冒運輸毒品之重罪風險而參與本案運毒計畫之理，是被
    告陳先境係為求自身利益，以自己犯罪之意思參與本案運毒
    計畫，亦堪認定。
五、被告黃勝萬為共同正犯而非幫助犯：
    按以自己犯罪之意思而參與犯罪構成要件之行為者為正犯；
    以幫助他人犯罪之意思而參與犯罪構成要件之行為者為正犯
    ；以幫助他人犯罪之意思而參與，其所參與之行為，為犯罪
    構成要件以外之行為者，為從犯；以自己犯罪之意思而參與
    ，其所參與之行為，為犯罪構成要件以外之行為者，為正犯
    （最高法院95年12月12日95年度第22次刑事庭會議決議此一
    見解繼續供參考）。查被告黃勝萬主觀上可預期其將因本次
    運毒而獲得報酬，客觀上復有搬運毒品至暗艙藏放，並輪流
    駕船返臺之運輸行為，均如前述，則被告黃勝萬自係以自己
    犯罪之意思而參與犯罪構成要件之行為，揆諸前揭說明，應
    屬正犯。被告黃勝萬之辯護人為其辯護稱：被告黃勝萬並非
    基於與被告黃勝雄共同運輸毒品之犯意而開船，故應僅構成
    幫助犯云云，尚非可採。
六、被告黃淑君為幫助犯：
    關於正犯、幫助犯之區別，係以行為人主觀犯意及客觀犯行
    作為評價標準，凡以自己犯罪之意思參與犯罪，無論所參與
    者是否為犯罪構成要件行為，抑或以幫助他人犯罪之意思而
    參與犯罪構成要件之行為者，皆屬共同正犯；倘以幫助他人
    犯罪之意思參與犯罪，且參與者又為犯罪構成要件以外之行
    為，即為幫助犯。查被告黃淑君為被告陳文張之配偶，亦為
    被告黃勝雄之胞妹，被告黃淑君明知被告陳文張、黃勝雄有
    運輸違禁物入境之計畫，仍幫助被告黃勝雄補給出海物資，
    並依被告陳文張之指示撥打衛星電話聯絡被告黃勝雄，此舉
    雖未該當運輸毒品或私運管制物品進口之構成要件行為，但
    客觀上實有助於被告陳文張、黃勝雄遂行本案犯行。另本案
    既未能積極證明被告黃淑君有參與其餘共同被告事前磋商過
    程，或就本件運輸毒品犯行具有犯意聯絡或行為分擔，依前
    開說明，自僅成立幫助運輸第一、二級毒品罪及幫助私運管
    制物品進口未遂罪。公訴意旨認被告黃淑君應論以共同正犯
    ，尚有未合，惟共同正犯與幫助犯之基本法條及所犯罪名並
    無不同，僅行為態樣有異，自毋庸變更起訴法條。
七、核被告黃大彰、陳先境、陳文張、黃勝雄、黃勝萬、SUGITO
    及AWANG DARMAWAN所為，均係犯修正前毒品危害防制條例第
    4 條第1 項、第2 項之運輸第一、二級毒品罪、懲治走私條
    例第2 條第1 項、第2 項之私運管制物品進口未遂罪；被告
    黃淑君所為，係犯刑法第30條第1 項、修正前毒品危害防制
    條例第4 條第1 項、第2 項之幫助運輸第一、二級毒品罪、
    刑法第30條第1 項、懲治走私條例第2 條第1 項、第2 項之
    幫助私運管制物品進口未遂罪。
八、按共同正犯，係共同實施犯罪行為之人，在共同意思範圍內
    ，各自分擔犯罪行為之一部，相互利用他人之行為，以達其
    犯罪之目的，共同正犯對於全部行為所發生之結果，負其責
    任；共同正犯之成立，祇須具有犯意之聯絡，行為之分擔，
    既不問犯罪動機起於何人，亦不必每一階段犯行，均經參與
    ；共同正犯間，非僅就其自己實施之行為負其責任，並在犯
    意聯絡之範圍內，對於他共同正犯所實施之行為，亦應共同
    負責；意思之聯絡並不限於事前有所謀議，即僅於行為當時
    有共同犯意之聯絡者，亦屬之，且其表示之方法，亦不以明
    示通謀為必要，即相互間有默示之合致，亦無不可；共同正
    犯之意思聯絡，原不以數人間直接發生者為限，即有間接之
    聯絡者，亦包括在內。如甲分別邀約乙、丙犯罪，雖乙、丙
    間彼此並無直接之聯絡，亦無礙於其為共同正犯之成立（最
    高法院34年上字第862 號、32年上字第1905號、73年台上字
    第2364號、77年台上字第2135號判例，最高法院92年度台上
    字第2824號判決意旨參照）。本案運毒計畫，由「小莊」負
    責國外與我國國內訊息傳遞，被告黃大彰、陳先境、陳文張
    負責我國國內訊息、前金傳遞，由被告黃勝雄、黃勝萬、
    SUGITO、AWANG DARMAWAN實際出海運輸毒品，足見被告黃大
    彰、陳先境、陳文張、黃勝雄、黃勝萬、SUGITO、AWANG
    DARMAWAN與「小莊」暨其所屬運毒集團間係於共同意思範圍
    內，各自分擔犯罪行為之一部，相互利用他人行為，以達運
    輸毒品犯罪目的。且其等為運輸毒品行為當時，基於相互認
    識，以共同犯罪之意思參與本案犯罪，自對上開運輸毒品、
    私運管制物品進口未遂犯行有犯意聯絡、行為分擔，應論以
    共同正犯。
九、被告黃大彰、陳先境、陳文張、黃勝雄、黃勝萬、SUGITO及
    AWANG DARMAWAN持有第一級毒品純質淨重10公克以上、持有
    第二級毒品純質淨重20公克以上之低度行為，為運輸第一、
    二級毒品之高度行為所吸收，不另論罪。又其等均係以同一
    運輸行為同時觸犯修正前毒品危害防制條例第4 條第1 項、
    第2 項之運輸第一、二級毒品罪及懲治走私條例第2 條第1
    項、第2 項之私運管制物品進口未遂罪，侵害數法益，為想
    像競合犯，應依刑法第55條規定，均從一重之修正前毒品危
    害防制條例第4 條第1 項之運輸第一級毒品罪處斷；被告黃
    淑君則係以一幫助行為同時給予正犯實施該等犯行之助力，
    應依刑法第55條規定，從一重以幫助運輸第一級毒品罪處斷
    。
十、刑之加重減輕事由：
  ㈠被告陳先境為累犯：
    按受徒刑之執行完畢，或一部之執行而赦免後，5 年以內故
    意再犯有期徒刑以上之罪者，為累犯，加重本刑至二分之一
    ；死刑不得加重；無期徒刑不得加重，刑法第47條第1 項、
    第64條第1 項、第65條第1 項分別定有明文。查被告陳先境
    前因違反臺灣地區與大陸地區人民關係條例案件，經臺灣屏
    東地方法院以103 年度簡字第1030號判決應執行有期徒刑7
    月確定，於104 年6 月4 日易科罰金執行完畢，有臺灣高等
    法院被告前案紀錄表在卷可憑。被告陳先境於上開徒刑執行
    完畢後5 年以內故意再犯本件有期徒刑以上之罪，為累犯。
    至司法院釋字第775 號解釋，依解釋文及理由之意旨，係指
    構成累犯者，不分情節，一律加重最低本刑，於不符合刑法
    第59條所定要件之情形下，致生行為人所受之刑罰超過其所
    應負擔罪責之個案，不符罪刑相當原則、比例原則。於此範
    圍內，在修正前，為避免發生上述罪刑不相當之情形，法院
    就該個案應裁量是否加重最低本刑；依此，該解釋係指個案
    應量處最低法定刑、又無法適用刑法第59條在內減輕規定之
    情形，法院應依此解釋意旨裁量不予加重最低本刑（最高法
    院108 年度台上字第338 號判決意旨參照）。本案被告陳先
    境犯罪情節重大，並無上開解釋所指罪刑不相當之情事，自
    應依累犯之規定加重其刑，惟法定刑為死刑及無期徒刑之部
    分，依法均不得加重，附此敘明。
  ㈡被告黃大彰、陳先境、陳文張、黃勝雄及黃勝萬有修正前毒
    品危害防制條例第17條第2 項規定之適用：
    按犯第4 條至第8 條之罪於偵查及審判中均自白者，減輕其
    刑，修正前毒品危害防制條例第17條第2 項定有明文。查被
    告黃大彰、陳先境、陳文張、黃勝雄、黃勝萬於偵查及原審
    審理時均曾坦承犯行，均應依修正前毒品危害防制條例第17
    條第2 項之規定減輕其刑。
  ㈢被告黃大彰、陳先境及陳文張有毒品危害防制條例第17條第
    1 項之適用；被告黃勝雄則無：
    按犯第4 條至第8 條、第10條或第11條之罪，供出毒品來源
    ，因而查獲其他正犯或共犯者，減輕或免除其刑，毒品危害
    防制條例第17條第1 項定有明文。經查：
  1.被告黃大彰於110 年4 月21日在海巡署偵防分署屏東查緝隊
    製作調查筆錄時，曾提供上手「小李」、「小莊」及「小楊
    」之行動電話門號及照片，嗣經偵查後，已確認綽號「小李
    」之真實身分為大陸籍男子「李清權」，再經比對行動電話
    通聯紀錄，確實與甲船走私時間點相符，故屏東查緝隊已將
    相關資料彙整後交由海巡署偵防分署以「兩岸共打」方式報
    請大陸方面協助清查偵辦，惟目前陸方表示受疫情影響，未
    有最新不法動態，已持續關注追查，並將情資通報我方查處
    等情，有海洋委員會海巡署偵防分署屏東查緝隊110 年6 月
    16日偵屏東字第1103000560號函及所附職務報告、調查筆錄
    、行動電話通聯紀錄截圖、指認犯罪嫌疑人照片紀錄表、照
    片與年籍對照表等資料及海洋委員會海巡署偵防分署110 年
    9 月22日偵防偵字第1100009861號函在卷可稽（本院二卷第
    485 至495 頁，本院三卷第580 頁），足見被告黃大彰已提
    出通聯紀錄等資料並具體指認李清權之照片，使調查人員得
    以查證其毒品來源為李清權及其出生年月日、地址等真實身
    分，並已函請大陸方面偵辦。雖大陸方面因受疫情影響而尚
    未有拘提、逮捕或起訴李清權等偵查作為，惟所謂查獲，凡
    職司偵查程序之公務員因職務上之機會，或因其個人之經驗
    、閱歷，認有犯罪嫌疑，而對嫌疑人依法採取任何調查、追
    緝之手段，足認已對其啟動偵查犯罪程序者，即屬之，至蒐
    集所得之證據是否足以證明嫌疑人犯罪，則非所問，縱罪證
    猶嫌不足而有待進一步追查，亦應於後續偵查、審判程序補
    充行之，要難因此謂其尚未破獲（最高法院101 年度台上字
    第1699號判決意旨參照），則被告黃大彰既已提出相當之資
    料證明李清權為其毒品上游之關聯性，且已因此查得李清權
    之真實身分，堪認已符合供出毒品來源因而查獲其他正犯之
    法定要件，應依毒品危害防制條例第17條第1 項之規定減輕
    其刑。
  2.被告陳文張供出被告陳先境、被告陳先境復供出被告黃大彰
    等情，經原審向高雄市政府警察局刑事警察大隊、海洋委員
    會海巡署偵防分署屏東查緝隊函詢結果為：「本隊於109 年
    4 月28日拘提陳文張到案，其於109 年4 月29日即坦承運輸
    毒品，並供出其上游為陳朝水的弟弟，經調閱相關資料並以
    犯罪嫌疑人指認紀錄表供陳文張指認，陳文張指認其上游為
    陳先境，本隊遂於109 年5 月2 日將陳先境拘提逮捕到案。
    陳先境於109 年5 月5 日坦承運輸毒品，供出其上游為綽號
    強哥之人，經調閱相關資料並以犯罪嫌疑人指認紀錄表供陳
    先境指認，陳先境指認其上游為黃大彰，本隊遂於109 年6
    月8 日將黃大彰拘提逮捕到案」，此有高雄市政府警察局刑
    事警察大隊109 年10月5 日高市警刑大偵16字第0000000000
    0 號、第00000000000 號、109 年10月7 日高市警刑大偵16
    字第10972937600 號函附之偵查報告、海洋委員會海巡署偵
    防分署屏東查緝隊109 年10月8 日偵屏東字第1093001166號
    、第1093001168號函附之偵查報告在卷可憑（原審院二卷第
    267 頁至第273 頁，原審院三卷第9 頁至第15頁、第29頁至
    第33頁）。且觀諸被告陳文張供出被告陳先境、被告陳先境
    供出被告黃大彰部分，就本案之查獲具有先後且相當之因果
    關係及必要之關聯性，故就被告陳先境、陳文張部分，亦應
    依毒品危害防制條例第17條第1 項之規定減輕其刑。
  3.經原審向高雄市政府警察局刑事警察大隊函詢之結果為：「
    陳文張已為本隊查獲到案，黃勝雄才改口供出陳文張，另黃
    勝萬係本隊於109 年4 月13日在甲船上當場查獲之共犯，是
    黃勝萬、陳文張均非因黃勝雄之供述而查獲」，此有高雄市
    政府警察局刑事警察大隊109 年9 月24日高市警刑大偵16字
    第10972812700 號函附之偵查報告在卷可憑（原審院二卷第
    247 頁至第249 頁）。再經本院向高雄市政府警察局刑事警
    察大隊函詢之結果為：「本案被告黃勝雄於109 年4 月13日
    為本專案小組查獲，雖坦承運毒犯行，惟袒護上游共犯而向
    警方辯稱綽號『貓仔』係其上游共犯，經訊後被告黃勝雄為
    屏東地方法院羈押禁見。復本專案小組於109 年4 月29日將
    被告黃勝雄借提出至本隊駐地後得知被告陳文張亦為本專案
    小組查獲，始據實供述。另被告黃勝雄所供述陳朝水排行第
    二的弟弟為上游共犯，然其所得知上游共犯為陳朝水排行第
    二的弟弟係經由被告陳文張所轉述，且從未見過被告陳先境
    本人，亦無從由其供述調查周邊證據佐證被告陳先境涉嫌本
    案。本專案小組係依通訊監察譯文研判被告陳先境可能涉案
    ，經被告陳文張指認並供述出與陳先境相關見面密商走私毒
    品地點及時間，復調閱監視錄影畫面佐證強化被告陳文張之
    證詞，始據以相關證據聲請搜索票並拘提被告陳先境而查獲
    到案」，有高雄市政府警察局刑事警察大隊110 年7 月1 日
    高市警刑大偵16字第11071658900 號函附之偵查報告存卷可
    查（本院三卷第199 至204 頁），故被告黃勝雄並未供出毒
    品來源因而查獲其他正犯或共犯，自無毒品危害防制條例第
    17條第1 項規定之適用餘地。
  ㈣按幫助犯之處罰，得按正犯之刑減輕之，刑法第30條第2 項
    定有明文，被告黃淑君既係幫助被告陳文張、黃勝雄等人運
    輸第一級毒品，爰依前揭規定減輕其刑。
  ㈤被告黃淑君、SUGITO及AWANG DARMAWAN均有刑法第59條之適
    用，被告黃大彰、陳先境、陳文張、黃勝雄及黃勝萬則無：
  1.按犯罪之情狀顯可憫恕，認科以最低度刑仍嫌過重者，得酌
    量減輕其刑，刑法第59條定有明文。又參與運輸第一級毒品
    犯行之人，原因動機不一，犯罪情節未必盡同，所造成危害
    社會程度並非全然一致，但法律科處此類犯罪所設法定本刑
    卻同為「死刑或無期徒刑；處無期徒刑，得併科新臺幣2 千
    萬元以下罰金」，相較其他犯罪而言實屬甚重，故宜考量行
    為人之客觀犯行與主觀惡性，審酌是否猶可憫恕，以資決定
    應否適用刑法第59條規定酌減其刑，期使個案裁判量刑能符
    合比例原則，避免失之過苛。本院審酌被告黃淑君為被告陳
    文張之配偶、被告黃勝雄之胞妹，而被告黃淑君就本案係居
    於幫助之地位，均係依被告陳文張之指示而實施本案幫助犯
    行，且被告黃淑君之行為僅止於購買甲船之出海補給品及提
    供行動電話與甲船之衛星電話聯繫，對促成運輸毒品犯罪之
    助益非鉅，而其所犯幫助運輸第一級毒品罪，依刑法第30條
    第2 項規定予以減輕後，減得之最輕本刑猶為有期徒刑15年
    ，其犯罪情節與所受處罰相較，尚嫌過重；另被告SUGITO及
    AWANG DARMAWAN均為外籍漁工，並非自始謀議犯罪計畫、居
    於主導地位之人，亦無分得前金，其2 人就本案之分工而言
    ，僅係受船長即被告黃勝雄之指揮，單純付出勞力搬運毒品
    ，並於甲船航行時輪值避免甲船與其他船舶碰撞或為警查獲
    ，惟其等所犯運輸第一級毒品罪，最輕本刑為無期徒刑，顯
    然法重情輕，縱判處最輕本刑無期徒刑，猶嫌過重，故應認
    被告黃淑君、SUGITO及AWANG DARMAWAN均符合刑法第59條之
    要件，爰均依該條規定酌量減輕其刑。
  2.又刑法第59條規定雖為法院依法得行使裁量之事項，惟並非
    漫無限制，必須犯罪另有特殊之原因、環境與情狀，在客觀
    上足以引起一般之同情而顯可憫恕，認為即使宣告法定最低
    刑期，猶嫌過重者，始有其適用。是以，為此項裁量減輕其
    刑時，必須就被告全部犯罪情狀予以審酌，在客觀上是否有
    足以引起社會上一般人之同情，而可憫恕之情形，始謂適法
    。本案運輸、走私之物品為淨重355,327.89公克之海洛因、
    淨重597,991 公克之甲基安非他命，為歷來國內罕見之鉅量
    運輸第一、二級毒品案件，所涉及之毒品價值、可能造成危
    害之程度，均極為重大，該等毒品倘若全數流入我國境內，
    將衍生數量難以想像之販賣、轉讓或施用毒品等犯罪，造成
    嚴峻社會問題，使更多接觸毒品者之家庭遭受衝擊、甚至破
    碎，被告等為圖一己私利，竟運輸如此鉅量之毒品欲入境我
    國，犯罪之惡性極高。而被告黃大彰於本案分擔之工作為運
    輸毒品資訊、資金進入臺灣之第一手角色；被告陳先境就訊
    息、資金之流通則上承被告黃大彰，下接被告陳文張，共謀
    共同正犯間之資訊流通，端賴被告陳先境之傳遞；被告陳文
    張則係共謀共同正犯與實際出海運輸毒品之被告間聯繫之重
    要角色；被告黃勝雄為海上接駁本案毒品之漁船船長，顯已
    分擔重要之構成要件行為；而被告黃勝萬身為被告黃勝雄胞
    弟，一同出海運輸毒品，亦已為重要構成要件行為。且被告
    黃勝雄及黃勝萬所犯之罪，經依修正前毒品危害防制條例第
    17條第2 項之規定減刑後，最輕法定本刑可減至有期徒刑15
    年；而被告黃大彰、陳先境及陳文張經依修正前毒品危害防
    制條例第17條第2 項、第1 項之規定遞減其刑後，最輕本刑
    可減至有期徒刑5 年，均已無過重情事。故以其等之犯罪手
    段、於本案共犯結構中之角色、所生危害以觀，並無特殊之
    原因與環境，在客觀上足以引起一般人同情，是考量其犯罪
    情節、態樣、動機及手段後，被告黃大彰、陳先境、陳文張
    、黃勝雄及黃勝萬尚無情輕法重而顯可憫恕之情事，且仍符
    合罪刑相當性原則，自無從依刑法第59條規定酌減其刑。
  3.按有2 種以上刑之加重或減輕者，遞加或遞減之；刑有加重
    及減輕者，先加後減；有2 種以上之減輕者，先依較少之數
    減輕之，刑法第70條、第71條分別定有明文。查被告陳先境
    有累犯加重事由，應先加重其刑（死刑、無期徒刑部分不予
    加重）；被告黃大彰、陳先境、陳文張及黃淑君同時有2 種
    減輕事由，故被告黃大彰、陳先境及陳文張應依修正前毒品
    危害防制條例第17條第2 項、毒品危害防制條例第17條第1
    項之順序，被告黃淑君則依刑法第30條第2 項、第59條之順
    序，各遞減其刑。
肆、上訴論斷之理由：
一、上訴駁回部分：
    原審就被告黃淑君部分，認罪證明確，因而適用修正前毒品
    危害防制條例第4 條第1 項、第2 項，懲治走私條例第2 條
    第1 項、第2 項，刑法第11條、第2 條第1 項前段、第30條
    、第55條前段及第59條等規定，並以行為人之責任為基礎，
    審酌被告黃淑君明知海洛因及甲基安非他命對於施用者有莫
    大之戕害，竟漠視毒品之危害性，無視政府反毒決心，幫助
    本案正犯自海外運輸海洛因及甲基安非他命來臺，數量十分
    龐大，對國民身心健康及社會風氣具有嚴重威脅，其犯後矢
    口否認犯行，難謂有悔改之意，所為實應非難，惟念及被告
    黃淑君在本案角色為在甲船出海前幫忙補充出海物資、甲船
    出海後幫助被告陳文張聯絡被告黃勝雄，且本案毒品尚未進
    入我國國界即遭查獲，未致擴散危害，兼衡其自陳智識程度
    為國小畢業、從事家務、已婚、有1 名未成年子女須扶養等
    一切情狀，量處有期徒刑8 年。復說明扣案如附表編號7 所
    示之行動電話1 支（含0000000000號SIM 卡1 張），係被告
    黃淑君於109 年4 月6 日用以聯絡被告黃勝雄衛星電話所用
    之物，有通訊監察譯文可憑（警七卷第160 頁），應依毒品
    危害防制條例第19條第1 項之規定宣告沒收。其認事、用法
    及量刑均無不合。檢察官上訴意旨認原判決量刑過輕；被告
    黃淑君上訴意旨猶執前詞，否認犯罪，均無理由，應予駁回
    。
二、撤銷改判部分：
    原判決關於被告黃大彰、陳先境、陳文張、黃勝雄、黃勝萬
    、SUGITO及AWANG DARMAWAN部分，亦認罪證明確，予以論罪
    科刑，固非無見。惟查：
  ㈠被告黃大彰、陳先境、陳文張及黃勝雄係先形成共同運輸第
    二級毒品及私運管制物品進口之犯意聯絡後，因「小莊」所
    屬運毒集團臨時追加運輸第一級毒品，故被告黃大彰、陳先
    境及陳文張係於109 年4 月6 日凌晨某時接獲「小莊」之電
    話通知後，始提昇為同時運輸第一、二級毒品之犯意聯絡；
    被告黃勝雄則係於甲、乙兩船接駁搬運毒品時，因包裝破裂
    始知悉另有第一級毒品，而提昇為同時運輸第一、二級毒品
    之犯意聯絡；被告黃勝萬、SUGITO及AWANG DARMAWAN則係於
    甲、乙兩船接駁前1 至2 日，因被告黃勝雄告知而知悉將私
    運管制物品進口。嗣於搬運毒品時，被告黃勝萬已明知有第
    二級毒品，並可預見可能含有第一級毒品；至被告SUGITO及
    AWANG DARMAWAN則均可預見該批違禁物為第一、二級毒品，
    而仍共同實行運輸行為，均如前述，故前揭被告形成犯意之
    時點及態樣各有不同，惟原判決並未詳予認定論列，僅於事
    實欄記載：「黃大彰、陳先境、陳文張、黃勝雄、黃勝萬、
    SUGITO、AWANG DARMAWAN、『小莊』竟基於運輸第一級、第
    二級毒品、私運管制物品進口之犯意聯絡」等語，有認定事
    實與卷內證據不符之瑕疵。
  ㈡被告黃大彰供出毒品來源為李清權部分，嗣經海巡署偵防分
    署屏東查緝隊查證屬實，而有毒品危害防制條例第17條第1
    項規定之適用，惟原判決未及審酌此部分對被告黃大彰有利
    之事證，而未依上開規定減輕其刑。
  ㈢被告黃大彰已於110 年4 月7 日囑託家屬將附表編號3 所示
    供聯繫運輸毒品所用之黑莓機1 支，交付高雄市政府警察局
    刑事警察大隊扣案，有扣押物品目錄表及照片在卷可稽（本
    院二卷第341 頁，本院一卷第127 頁），自應逕依毒品危害
    防制條例第19條第1 項之規定宣告沒收。惟原判決未及審酌
    ，認該行動電話未扣案而宣告沒收，於全部或一部不能沒收
    或不宜執行沒收時，追徵其價額，於法不合。
  ㈣刑事審判旨在實現刑罰權分配之正義，故法院對有罪被告之
    科刑，應符合罪刑相當之原則，使輕重得宜，罰當其罪，以
    契合社會之法律感情，尤須兼顧一般預防之普遍適應性與具
    體個案特別預防之妥當性，始稱相當。而罪刑相當原則展現
    於具體之實踐，則為刑法第57條規定之一般犯罪情狀之刑罰
    裁量，此所以該條明定科刑時應審酌一切情狀，尤應注意該
    條各款所列事項以為科刑輕重之標準（最高法院96年度台上
    字第3094號判決意旨參照）。原判決判處被告陳先境、陳文
    張及黃勝萬各有期徒刑10年、9 年、18年，固非無見，惟本
    案運輸之海洛因淨重高達355,327.89公克、甲基安非他命淨
    重高達597,991 公克，合計將近1 公噸，毒品市價逾億，運
    輸報酬高達千萬元以上，倘不幸流入市面，將造成眾多百姓
    飽受毒害，嚴重危害社會秩序安寧，影響層面既深且廣，而
    被告陳先境及陳文張屬於本案犯罪計畫之主要角色，犯罪情
    節與被告黃大彰及黃勝雄相當，原判決僅分別量處有期徒刑
    10年、9 年，與一般販賣少量第一級毒品者之刑度相差無幾
    ，並未妥適衡量其等犯罪所生之危險；至被告黃勝萬原本並
    未參與犯罪謀議，係於甲、乙兩船接駁前1 至2 日，因被告
    黃勝雄告知而知悉將私運違禁物進口，並於搬運毒品時，始
    明知該批違禁物為甲基安非他命，及可預見含有海洛因，故
    其並非犯罪主謀或主動參與犯罪，而係被動加入私運毒品之
    犯行，情節相對較輕，原判決卻量處有期徒刑18年，顯然失
    之過重。
  ㈤檢察官上訴指摘原判決量刑過輕，就被告黃大彰、黃勝雄、
    黃勝萬、SUGITO、AWANG DARMAWAN部分雖無理由，惟就被告
    陳先境及陳文張部分則有理由；被告黃大彰上訴指摘原判決
    量刑過重部分，雖無理由，惟原判決未適用毒品危害防制條
    例第17條第1 項規定減刑部分，則有理由；被告陳先境及陳
    文張上訴指摘原判決量刑過重云云，為無理由；被告黃勝雄
    上訴意旨否認知悉有運輸第一級毒品，並指摘原判決量刑過
    重云云，為無理由；被告黃勝萬上訴意旨否認知悉有運輸第
    一級毒品，並抗辯其行為應成立幫助犯部分，為無理由，惟
    指摘原判決量刑過重部分，則有理由；被告SUGITO及AWANG
    DARMAWAN均執前詞，否認知悉有運輸第一、二級毒品云云，
    為無理由。原判決除前揭上訴有理由之部分外，復有上述可
    議之處，自應由本院就此部分均予撤銷改判。
  ㈥量刑：
  1.被告黃大彰部分：
    爰以行為人之責任為基礎，審酌被告黃大彰有公共危險、擄
    人勒贖等前科（均不構成累犯），此有臺灣高等法院被告前
    案紀錄表可憑，其明知第一級毒品海洛因、第二級毒品甲基
    安非他命對於施用者有莫大之戕害，但為求高額報酬，漠視
    毒品之危害性，無視政府反毒決心，欲非法自海外運輸毒品
    入境，所運輸之海洛因合計淨重355,327.89公克、甲基安非
    他命原始淨重597,991 公克，運輸數量十分龐大，對國民身
    心健康及社會風氣具有嚴重威脅，其在本案角色為與「小莊
    」直接聯繫、接觸之人，亦即本案運輸毒品消息、前金如欲
    自海外進入臺灣，被告黃大彰均為第一手知悉、轉交之人，
    亦係其先徵詢被告陳先境參加本案運毒計畫，被告陳先境始
    進而徵詢被告陳文張，其在本案並非邊陲角色，可責性自高
    於其他共謀共同正犯，所為實應非難，幸本案毒品尚未進入
    我國國界即遭查獲，未致擴散危害，且念及被告黃大彰坦承
    犯行，於查獲後積極提供境外毒品上游情資，已如前述，兼
    衡其智識程度為高職畢業、之前從事藝品銷售工作、月收入
    約2 至3 萬元、已婚、有2 名未成年子女須扶養等一切情狀
    ，量處如主文第2 項所示之刑。
  2.被告陳先境部分：
    爰以行為人之責任為基礎，審酌被告陳先境明知海洛因及甲
    基安非他命對於施用者有莫大之戕害，竟漠視毒品之危害性
    ，無視政府反毒決心，欲非法自海外運輸毒品入境，所運輸
    海洛因及甲基安非他命數量十分龐大，對國民身心健康及社
    會風氣具有嚴重威脅，其在本案角色為接收被告黃大彰消息
    、前金後，傳遞予被告陳文張，復將由被告陳文張處得知之
    訊息傳遞予被告黃大彰之共謀共同正犯，所為實應非難，幸
    本案毒品尚未進入我國國界即遭查獲，未致擴散危害，且念
    及被告陳先境坦承犯行，兼衡其智識程度為國小畢業、之前
    從事船員工作、月薪平均約3 萬元、已婚、有3 名子女等一
    切情狀，量處如主文第3 項所示之刑。
  3.被告陳文張部分：
    爰以行為人之責任為基礎，審酌被告陳文張有違反臺灣地區
    與大陸地區人民關係條例、偽造文書、賭博等前科（均不構
    成累犯），此有臺灣高等法院被告前案紀錄表可憑，明知海
    洛因及甲基安非他命對於施用者有莫大之戕害，為求高額報
    酬，漠視毒品之危害性，無視政府反毒決心，欲非法自海外
    運輸毒品入境，所運輸海洛因及甲基安非他命數量十分龐大
    ，對國民身心健康及社會風氣具有嚴重威脅，其在本案角色
    為接收被告陳先境消息、前金後，傳遞予被告黃勝雄，復將
    由被告黃勝雄處得知之訊息傳遞予被告陳先境之共謀共同正
    犯，係本案共謀共同正犯與實際出海運輸毒品正犯間之橋樑
    ，所為實應非難，幸本案毒品尚未進入我國國界即遭查獲，
    未致擴散危害，且念及被告陳文張坦承犯行，兼衡其智識程
    度為國小肄業、在夜市擺攤、旺季時月收入約10餘萬元、平
    均約2 萬餘元、已婚、有1 名未成年子女須扶養等一切情狀
    ，量處如主文第4 項所示之刑。
  4.被告黃勝雄部分：
    爰以行為人之責任為基礎，審酌被告黃勝雄明知海洛因及甲
    基安非他命對於施用者有莫大之戕害，為求分得高額報酬，
    漠視毒品之危害性，無視政府反毒決心，欲非法自海外運輸
    毒品入境，所運輸海洛因及甲基安非他命數量十分龐大，對
    國民身心健康及社會風氣具有嚴重威脅，其在本案角色為出
    海與乙船接駁毒品之甲船船長，位居運輸毒品之重要地位，
    所為實應非難，幸本案毒品尚未進入我國國界即遭查獲，未
    致擴散危害，且念及被告黃勝雄大致坦承犯行，兼衡其智識
    程度為國小畢業、從事漁業、月收入約3 、4 萬元、已婚、
    無未成年子女、須扶養其父等一切情狀，量處如主文第5 項
    所示之刑。
  5.被告黃勝萬部分：
    爰以行為人之責任為基礎，審酌被告黃勝萬有賭博前科（不
    構成累犯），此有臺灣高等法院被告前案紀錄表可憑，其明
    知海洛因及甲基安非他命對於施用者有莫大之戕害，為求向
    被告黃勝雄分得報酬，漠視毒品之危害性，無視政府反毒決
    心，欲非法自海外運輸毒品入境，所運輸海洛因及甲基安非
    他命數量十分龐大，對國民身心健康及社會風氣具有嚴重威
    脅，其在本案角色為甲船船員，從事搬運毒品行為，在本案
    位居重要地位，所為實應非難，幸本案毒品尚未進入我國國
    界即遭查獲，未致擴散危害，且念及被告黃勝萬大致坦承犯
    行，就運輸海洛因部分僅具有不確定故意，兼衡其智識程度
    為國中肄業、從事漁業、月收入約5 萬元、已婚、有2 名未
    成年子女及父親須扶養等一切情狀，量處如主文第6 項所示
    之刑。
  6.被告SUGITO部分：
    爰以行為人之責任為基礎，審酌被告SUGITO明知海洛因及甲
    基安非他命對於施用者有莫大之戕害，為求被告黃勝雄應允
    之額外報酬，竟漠視毒品之危害性，無視政府反毒決心，欲
    非法自海外運輸毒品入境，所運輸海洛因及甲基安非他命數
    量十分龐大，對國民身心健康及社會風氣具有嚴重威脅，其
    在本案角色為甲船外籍船員，受船長指示從事搬運毒品、輪
    值航行甲船，其犯後僅坦承私運管制物品進口犯行，矢口否
    認運輸第一、二級毒品犯行，未見悔意，所為實應非難，幸
    本案毒品尚未進入我國國界即遭查獲，未致擴散危害，且其
    就運輸海洛因及甲基安非他命部分僅具有不確定故意，兼衡
    其智識程度為國中畢業、從事漁業、在印尼時月收入約1 千
    多元、已婚、有2 名未成年子女須扶養等一切情狀，量處如
    主文第7 項所示之刑。
  7.被告AWANG DARMAWAN部分：
    爰以行為人之責任為基礎，審酌被告AWANG DARMAWAN明知海
    洛因及甲基安非他命對於施用者有莫大之戕害，為求被告黃
    勝雄應允之額外報酬，竟漠視毒品之危害性，無視政府反毒
    決心，欲非法自海外運輸毒品入境，所運輸海洛因及甲基安
    非他命數量十分龐大，對國民身心健康及社會風氣具有嚴重
    威脅，其在本案角色為甲船外籍船員，受船長指示從事搬運
    毒品、輪值航行甲船，其犯後僅坦承私運管制物品進口犯行
    ，矢口否認運輸第一、二級毒品犯行，未見悔意，所為實應
    非難，幸本案毒品尚未進入我國國界即遭查獲，未致擴散危
    害，且其就運輸海洛因及甲基安非他命部分僅具有不確定故
    意，兼衡其智識程度為高中畢業、從事漁業、在印尼時月收
    入約1 千多元、已婚、有2 名未成年子女須扶養等一切情狀
    ，量處如主文第8 項所示之刑。
  ㈦沒收：
  1.第一、二級毒品部分：
    按查獲之第一、二級毒品，不問屬於犯罪行為人與否，均沒
    收銷燬之，毒品危害防制條例第18條第1 項前段定有明文。
    扣案如附表編號1 所示海洛因磚及如附表編號2 所示甲基安
    非他命，鑑驗結果均檢出海洛因、甲基安非他命成分，已如
    上述，爰均依上揭規定，於正犯罪刑項下宣告沒收銷燬。而
    扣案盛裝上開海洛因及甲基安非他命之包裝袋，均沾附微量
    殘渣，無法完全析離，亦無析離之必要，應視同海洛因及甲
    基安非他命，依毒品危害防制條例第18條第1 項前段之規定
    沒收銷燬。另送驗耗損部分之毒品因已滅失，爰不予沒收銷
    燬。
  2.犯罪所得部分：
  ⑴被告黃勝雄部分：
    按犯罪所得，屬於犯罪行為人者，沒收之；前2 項之沒收，
    於全部或一部不能沒收或不宜執行沒收時，追徵其價額，刑
    法第38條之1 第1 項前段、第3 項分別定有明文。查被告黃
    勝雄自承：陳文張於109 年3 月28日交付前金100 萬元給我
    ，我自己花光了等語（原審院二卷第22頁），是該100 萬元
    為被告黃勝雄本案犯罪所得且未扣案，爰依前揭規定宣告沒
    收，於全部或一部不能沒收時，追徵之。
  ⑵被告黃大彰、陳先境部分：
    公訴人雖認前金總額為850 萬元，被告黃大彰將前金850 萬
    元交付被告陳先境後，被告陳先境將750 萬元納為己用，僅
    將100 萬元交付被告陳文張轉交被告黃勝雄。惟衡諸前金總
    額究竟為何，被告黃大彰、陳先境供述多有歧異，且被告黃
    大彰、陳先境均稱其等並未將前金納為己用，而係全額交付
    下游。而檢察官未能舉證證明被告黃大彰、陳先境於本案中
    確已取得犯罪所得，故就此部分應為有利於被告黃大彰及陳
    先境之認定，而不對其等諭知犯罪所得沒收。
  ⑶本案並無證據證明被告黃大彰、陳先境、陳文張、黃勝萬、
    SUGITO及AWANG DARMAWAN有取得任何犯罪所得，爰均不予宣
    告沒收。
  3.犯罪所用之物部分：
    按犯第4 條至第9 條、第12條、第13條或第14條第1 項、第
    2 項之罪者，其供犯罪所用之物，不問屬於犯罪行為人與否
    ，均沒收之，毒品危害防制條例第19條第1 項定有明文。
  ⑴被告黃大彰部分：
    扣案如附表編號3 所示黑莓機1 支，係被告黃大彰持以供其
    與「小莊」聯絡運輸毒品所用之物，業據其供述明確（警四
    卷第11頁，偵九卷第47頁），爰依前揭規定宣告沒收。
  ⑵被告陳先境部分：
    扣案如附表編號4 所示行動電話1 支（含0000000000號SIM
    卡1 張），係被告陳先境用以與被告陳文張聯絡本案運輸毒
    品所用之物一節，有通訊監察譯文在卷可憑（警七卷第59頁
    至第61頁），爰依毒品危害防制條例第19條第1 項之規定宣
    告沒收。
  ⑶被告陳文張部分：
    未扣案如附表編號5 所示行動電話1 支（含0000000000號SI
    M 卡1 張）、如附表編號6 所示無線電話機1 台，被告陳文
    張自承均係供其聯絡本案運輸毒品所用之物等語（警二卷第
    45頁，偵三卷第370 頁，原審院二卷第21頁），爰均依毒品
    危害防制條例第19條第1 項、刑法第38條第4 項規定宣告沒
    收，於全部或一部不能沒收或不宜執行沒收時，追徵其價額
    。
  ⑷被告黃勝雄部分：
  ①扣案如附表編號8 所示衛星導航儀1 組、附表編號9 所示衛
    星電話1 支、附表編號10所示話機1 組、附表編號11所示甲
    船報關簿1 本，被告黃勝雄自承均為其本案運輸毒品所用之
    物等語（原審院二卷第25頁），爰均依毒品危害防制條例第
    19條第1 項規定宣告沒收。
  ②按毒品危害防制條例第19條第2 項規定「犯第4 條之罪所使
    用之水、陸、空交通工具，沒收之」，亦係刑法第38條第2
    項後段所稱之特別規定。依92年7 月9 日修正毒品危害防制
    條例時，就第19條之立法說明：「第3 項（現為第2 項）所
    定應沒收之水、陸、空交通工具，依據實務上向來之見解，
    係指專供犯第4 條之罪所使用之交通工具並無疑義，故本項
    不需再予修正。」（立法院公報第92卷第34期第200 頁）。
    足見依本項規定沒收之交通工具，以專供犯第4 條之罪所使
    用者為限。且其既未規定不問屬於犯罪行為人與否，沒收之
    ，自應以屬於犯罪行為人者，始得沒收（最高法院107 年度
    台上字第2697號判決意旨參照）。所謂「專供」犯第4 條之
    罪，係指該水、陸、空交通工具之使用與行為人犯第4 條之
    罪有直接關聯性，並依社會通念具有促使該次犯罪行為實現
    該構成要件者而言，若只是前往犯罪現場之交通工具，即不
    屬之（最高法院108 年度第4 次刑事庭會議決議意旨參照）
    。經查，扣案如附表編號12所示甲船1 艘為被告黃勝雄所有
    ，且係運輸本案毒品所用之物，業經被告黃勝雄供述明確（
    原審院二卷第25頁），甲船係實際用於載運本案毒品所使用
    之物，業經認定如上，堪認與本案犯罪有直接關聯性，衡諸
    本案運輸之海洛因合計淨重355,327.89公克、甲基安非他命
    原始淨重597,991 公克，數量龐大，依社會通念，甲船顯係
    促使本案運輸毒品犯行實現所不可或缺之交通工具，而非僅
    係前往犯罪現場之交通工具可比擬，堪認係「專供」犯運輸
    毒品罪之交通工具。又甲船業經檢察官變賣扣案，有臺灣屏
    東地方檢察署扣押物品清單、變價拍賣筆錄、變價拍賣證明
    書等在卷可憑（變價卷第213 頁、第219 頁、第233 頁），
    應依毒品危害防制條例第19條第2 項規定，於被告黃勝雄所
    犯之罪主文項下諭知沒收。
  ⑸至如附表編號13所示被告陳文張所有、記載被告黃勝雄衛星
    電話號碼之便條紙1 張，如附表編號14所示被告黃勝雄所有
    之甲船請款單4 張，無法證明與被告2 人所涉本件犯行有直
    接關聯性，又非違禁物，亦欠缺刑法上之重要性，爰均不予
    宣告沒收。
  ⑹其餘扣案物，並無證據證明與本案有關，爰不予宣告沒收。
據上論結，應依刑事訴訟法第368 條、第369 條第1 項前段、第
364 條、第299 條第1 項前段，修正前毒品危害防制條例第4 條
第1 項、第2 項、第17條第2 項，毒品危害防制條例第17條第1
項、第18條第1 項前段、第19條第1 項、第2 項，懲治走私條例
第2 條第1 項、第2 項，刑法第11條、第2 條第1 項前段、第28
條、第30條、第55條前段、第47條第1 項、第59條、第38條第4
項、第38條之1 第1 項前段、第3 項，判決如主文。
本案經檢察官鍾佩宇提起公訴、檢察官潘國威提起上訴，檢察官
高大方到庭執行職務。
中    華    民    國   110    年    10    月    13    日
                  刑事第二庭  審判長法  官  孫啓強
                                    法  官  范惠瑩
                                    法  官  鄭詠仁
以上正本證明與原本無異。
如不服本判決應於收受本判決後20日內向本院提出上訴書狀，其
未敘述上訴理由者，並得於提起上訴後20日內向本院補提理由書
狀（均須按他造當事人之人數附繕本）「切勿逕送上級法院」。
中    華    民    國   110    年    10    月    13    日
                                    書記官  楊明靜
附錄本案論罪科刑法條全文：
修正前毒品危害防制條例第4條
製造、運輸、販賣第一級毒品者，處死刑或無期徒刑；處無期徒
刑者，得併科新臺幣二千萬元以下罰金。
製造、運輸、販賣第二級毒品者，處無期徒刑或七年以上有期徒
刑，得併科新臺幣一千萬元以下罰金。
製造、運輸、販賣第三級毒品者，處七年以上有期徒刑，得併科
新臺幣七百萬元以下罰金。
製造、運輸、販賣第四級毒品者，處五年以上十二年以下有期徒
刑，得併科新臺幣三百萬元以下罰金。
製造、運輸、販賣專供製造或施用毒品之器具者，處一年以上七
年以下有期徒刑，得併科新臺幣一百萬元以下罰金。
前五項之未遂犯罰之。
中華民國刑法第30條
幫助他人實行犯罪行為者，為幫助犯。雖他人不知幫助之情者，
亦同。
幫助犯之處罰，得按正犯之刑減輕之。
懲治走私條例第2條
私運管制物品進口、出口者，處七年以下有期徒刑，得併科新臺
幣三百萬元以下罰金。
前項之未遂犯罰之。
第一項之管制物品，由行政院依下列各款規定公告其管制品項及
管制方式：
一、為防止犯罪必要，禁止易供或常供犯罪使用之特定器物進口
    、出口。
二、為維護金融秩序或交易安全必要，禁止偽造、變造之各種貨
    幣及有價證券進口、出口。
三、為維護國民健康必要，禁止、限制特定物品或來自特定地區
    之物品進口。
四、為維護國內農業產業發展必要，禁止、限制來自特定地區或
    一定數額以上之動植物及其產製品進口。
五、為遵守條約協定、履行國際義務必要，禁止、限制一定物品
    之進口、出口。
　
卷別對照表：
┌─────┬──────────────────────────────┐
│簡稱      │卷宗名稱                                                    │
├─────┼──────────────────────────────┤
│警一卷    │海洋委員會海巡署偵防分署屏東查緝隊偵屏東字第1093000474號卷  │
├─────┼──────────────────────────────┤
│警二卷    │高雄市政府警察局刑警大隊高市警刑大偵16字第10971079100 號卷  │
├─────┼──────────────────────────────┤
│警三卷    │高雄市政府警察局刑警大隊高市警刑大偵16字第000000000 號卷    │
├─────┼──────────────────────────────┤
│警四卷    │高雄市政府警察局刑警大隊高市警刑大偵16字第10971797600號卷   │
├─────┼──────────────────────────────┤
│警五卷    │高雄市政府警察局刑警大隊高市警刑大偵16字第10971519800號卷   │
├─────┼──────────────────────────────┤
│警六卷    │高雄市政府警察局刑警大隊高市警刑大偵16字第10972067800 號卷一│
├─────┼──────────────────────────────┤
│警七卷    │高雄市政府警察局刑警大隊高市警刑大偵16字第10972067800 號卷二│
├─────┼──────────────────────────────┤
│警八卷    │高雄市政府警察局刑警大隊高市警刑大偵16字第10972067800 號卷三│
├─────┼──────────────────────────────┤
│偵一卷    │臺灣屏東地方檢察署109年度偵字第3690號卷一                   │
├─────┼──────────────────────────────┤
│偵二卷    │臺灣屏東地方檢察署109年度偵字第3690號卷二                   │
├─────┼──────────────────────────────┤
│偵三卷    │臺灣屏東地方檢察署109年度偵字第4157號卷                     │
├─────┼──────────────────────────────┤
│偵四卷    │臺灣屏東地方檢察署109年度偵字第4158號卷                     │
├─────┼──────────────────────────────┤
│偵五卷    │臺灣屏東地方檢察署109年度偵字第4279號卷                     │
├─────┼──────────────────────────────┤
│偵六卷    │臺灣屏東地方檢察署109年度偵字第4280號卷                     │
├─────┼──────────────────────────────┤
│偵七卷    │臺灣屏東地方檢察署109年度偵字第4718號卷                     │
├─────┼──────────────────────────────┤
│偵八卷    │臺灣屏東地方檢察署109年度偵字第4719號卷                     │
├─────┼──────────────────────────────┤
│偵九卷    │臺灣屏東地方檢察署109年度偵字第5561號卷                     │
├─────┼──────────────────────────────┤
│偵十卷    │臺灣屏東地方檢察署109年度偵字第5562號卷                     │
├─────┼──────────────────────────────┤
│偵十一卷  │臺灣屏東地方檢察署109年度偵字第6759號卷                     │
├─────┼──────────────────────────────┤
│偵十二卷  │臺灣屏東地方檢察署109年度偵字第6760號卷                     │
├─────┼──────────────────────────────┤
│變價卷    │臺灣屏東地方檢察署109年度變價字第1號卷                      │
├─────┼──────────────────────────────┤
│原審院一卷│原審109年度重訴字第14號卷㈠                                 │
├─────┼──────────────────────────────┤
│原審院二卷│原審109年度重訴字第14號卷㈡                                 │
├─────┼──────────────────────────────┤
│原審院三卷│原審109年度重訴字第14號卷㈢                                 │
├─────┼──────────────────────────────┤
│原審院四卷│原審109年度重訴字第14號卷㈣                                 │
├─────┼──────────────────────────────┤
│原審院五卷│原審109年度重訴字第14號卷㈤                                 │
├─────┼──────────────────────────────┤
│本院一卷  │本院110年度上訴字第443號卷㈠                                │
├─────┼──────────────────────────────┤
│本院二卷  │本院110年度上訴字第443號卷㈡                                │
├─────┼──────────────────────────────┤
│本院三卷  │本院110年度上訴字第443號卷㈢                                │
├─────┼──────────────────────────────┤
│本院四卷  │本院110年度上訴字第443號卷㈣                                │
└─────┴──────────────────────────────┘
附表：
┌──┬───────────┬─────────────────┐
│編號│物品名稱              │數量                              │
├──┼───────────┼─────────────────┤
│1   │海洛因（含包裝袋）    │1,020 塊                          │
│    │                      │合計淨重355,327.89公克            │
│    │                      │純質淨重279,962.84公克            │
│    │                      │純度78.79%                        │
├──┼───────────┼─────────────────┤
│2   │甲基安非他命（含包裝袋│600 包                            │
│    │）                    │原始淨重597,991 公克              │
│    │                      │推估驗前總純質淨重約574,071.36公克│
│    │                      │純度約96%                         │
├──┼───────────┼─────────────────┤
│3   │黑莓機                │1支（黃大彰持用）                 │
├──┼───────────┼─────────────────┤
│4   │行動電話（含0000000000│1支（陳先境持用）                 │
│    │號SIM 卡）            │                                  │
├──┼───────────┼─────────────────┤
│5   │行動電話（含0000000000│1支（陳文張持用）                 │
│    │號SIM 卡）（未扣案）  │                                  │
├──┼───────────┼─────────────────┤
│6   │無線電話機（未扣案）  │1台                               │
├──┼───────────┼─────────────────┤
│7   │行動電話（含0000000000│1支（黃淑君持用）                 │
│    │號SIM 卡）            │                                  │
├──┼───────────┼─────────────────┤
│8   │衛星導航儀            │1組                               │
├──┼───────────┼─────────────────┤
│9   │衛星電話              │1支                               │
├──┼───────────┼─────────────────┤
│10  │話機                  │1組                               │
├──┼───────────┼─────────────────┤
│11  │甲船報關簿            │1本                               │
├──┼───────────┼─────────────────┤
│12  │滿聖財86號漁船（漁船編│1艘                               │
│    │號：CT2-4240號，即甲船│（已變價拍賣得款50萬元）          │
│    │）                    │                                  │
├──┼───────────┼─────────────────┤
│13  │記載黃勝雄衛星電話號碼│1張                               │
│    │之便條紙              │                                  │
├──┼───────────┼─────────────────┤
│14  │甲船請款單            │4張                               │
└──┴───────────┴─────────────────┘